---
title: "Monty hall e diagramas de influência"
date: "2018-09-09T00:00:00+00:00"
categories: ["r", "conceitos"]
tags: ["r", "funções"]
banner: "img/banners/montyhall.png"
author: ["Julio"]
summary: "O problema de Monty Hall é talvez o mais eloquente exemplo de como a probabilidade pode confundir a mente humana. Esse problema desafiou a comunidade científica no final do século XX e chegou até a ser considerado um paradoxo. Nesse post mostramos uma solução simples e elegante para o problema usando diagramas de influência e o pacote bnlearn."
draft: false
---

Você está num jogo na TV e o apresentador pede para escolher uma entre 3 portas. Atrás de uma dessas portas tem uma **Ferrari** e nas outras duas temos **cabras**. Você escolhe uma porta. Depois, o apresentador retira uma porta que tem uma cabra e pergunta: **você quer trocar de porta?**

A princípio, você pode achar que sua probabilidade de ganhar é 1/2, já que uma das portas foi retirada, então não importa se você troca ou não. Mas a resposta é que sim, vale à pena trocar de porta! A probabilidade de vencer o jogo trocando a porta é de 2/3.

O problema de Monty Hall é talvez o mais eloquente exemplo de como a probabilidade pode confundir a mente humana. Esse problema desafiou a comunidade científica no final do século XX e chegou até a ser considerado um paradoxo. Recomendo ler o livro "O Andar do Bêbado", de Leonard Mlodinov, que conta essa e muitas outras histórias interessantes sobre a probabilidade.

Existem várias formas de explicar por quê trocar a porta é a melhor estratégia. A que eu mais gosto é a do próprio Andar do Bêbado, que mostra que, quando você escolhe a primeira porta, você está apostando se acertou ou não a Ferrari. Se você apostar que acertou a Ferrari, não deve trocar a porta e, se você apostar que errou a Ferrari, deve trocar. A aposta de errar a Ferrari de primeira tem probabilidade 2/3, logo, vale à pena trocar.

Nesse post, mostramos uma solução alternativa, simples e elegante para o problema usando diagramas de influência e o pacote `bnlearn`.


### Redes bayesianas

As redes Bayesianas são o resultado da combinação de conceitos probabilísticos e conceitos da teoria dos grafos. Segundo Pearl, tal união tem como consequências três benefícios: i) prover formas convenientes para expressar suposições do modelo; ii) facilitar a representação de funções de probabilidade conjuntas; e iii) facilitar o cálculo eficiente de inferências a partir de observações.

Da teoria de probabilidades precisamos apenas de alguns resultados básicos sobre probabilidade condicional. Primeiramente, pela definição de probabilidade condicional, sabemos que

$$
p(x_1, x_2) = p(x_1)p(x_2|x_1).
$$

Aplicando essa regra iterativamente para $n$ variáveis, temos

$$
p(x_1, \dots, x_p) = \prod_j p(x_j|x_1,\dots, x_{j-1}).
$$

Agora, imagine que, no seu problema, a variável aleatória $X_j$ não dependa probabilisticamente de todas as variáveis $X_1,\dots, X_{j-1}$, e sim apenas de um subconjunto $\Pi_j$ dessas variáveis. Fazendo isso, a equação pode ser escrita como

$$
p(x_1, \dots, x_p) = \prod_j p(x_j|\pi_j).
$$

Chamamos $\Pi_j$ de **pais** de $X_j$. Esse conjunto pode ser pensado como as variáveis que são suficientes para determinar as probabilidades de $X_j$.

A parte mais legal das redes Bayesianas é que elas podem ser representadas a partir de DAGs (grafos direcionados acíclicos). No grafo, se $X_1$ aponta para $X_2$, então $X_1$ é pai de $X_2$. Por exemplo, esse grafo aqui

<center>

```{r exemplo, echo=FALSE, out.width="100%"}
DiagrammeR::DiagrammeR(stringr::str_replace_all("
graph LR;
A(X1Estação do ano)-->B(X2Regador ligado)
A-->C(X3Choveu)
B-->D(X4Chão Molhado)
C-->D
D-->E(X5Chão Escorregadio)
", "X([0-9])", "<center><b>X\\1</b></center><br/>"))
```

</center>

representa a distribuição de probabilidades $p(x_1, \dots, x_5)$ com

$$
p(x_1, \dots, x_5) = p(x_1)p(x_2|x_1)p(x_3|x_1)p(x_4|x_3,x_2)p(x_5|x_4).
$$


### Diagrama de influências

Um diagrama e influências é uma rede Bayesiana com nós de decisão e utilidade (ganhos). Ou seja, é uma junção de três conceitos: 

$$
\underbrace{\text{prob. condicional} + \text{grafos}}_{\text{rede Bayesiana}} + \text{teoria da decisão} = \text{diagrama de influências}
$$

Na teoria da decisão, usualmente estamos interessados em maximizar a utilidade esperada. No diagrama, considerando a estrutura de probabilidades dada pela rede Bayesiana e as informações disponíveis, queremos escolher a decisão que faz com que, em média, nosso retorno seja mais alto.

Com diagramas de influências, é possível organizar sistemas complexos com múltiplas decisões, considerando diferentes conjuntos de informações disponíveis. É uma ferramenta realmente muito poderosa.

## Voltando ao Monty Hall

Agora que sabemos um pouquinho de diagramas de influência, podemos desenhar o do Monty Hall:

<center>

```{r diagrama, echo=FALSE, out.width="100%"}
DiagrammeR::DiagrammeR(stringr::str_replace_all("
graph LR;
A{D1Escolha inicial}-->B(X2Porta retirada);
C(X1Ferrari)-->B;
B-->D{D2Trocar porta};
D-->E[U1Ganhar]
C-->E
A-->E
", "([XDU][0-9])", "<center><b>\\1</b></center><br/>"))
```

</center>

O jogador tem duas decisões a tomar:

- $D_1$ (`escolha_inicial`): A escolha da porta inicial (`1`, `2`, `3`).
- $D_2$ (`trocar`): Trocar a porta ou não (`s`, `n`).

Também temos duas fontes de incerteza:

- $X_1$ (`ferrari`): Em qual porta está a Ferrari (`1`, `2`, `3`).
- $X_2$ (`porta_retirada`): Qual porta foi retirada (`1`, `2`, `3`). Essa variável não é sempre aleatória: se eu escolho a porta 1 e a Ferrari está em 2, o apresentador é obrigado a retirar a porta 3. Se o apresentador tiver a opção de escolher (que acontece no caso da escolha inicial ser a Ferrari), o apresentador escolhe uma porta para retirar aleatoriamente.

Finalmente, temos um nó de utilidade:

- $U_1$ (`result`): Ganhei a Ferrari (`ganhei`, `perdi`).

Em R, podemos construir a rede Bayesiana do problema utilizando o pacote `bnlearn`:

```{r grafo, eval=TRUE}
# nós do grafo
nodes <- c("escolha_inicial", "ferrari", "porta_retirada", "trocar", "result")

# matriz de adjacências
edges <- matrix(
  c("escolha_inicial", "porta_retirada",
    "ferrari", "porta_retirada",
    "porta_retirada", "trocar",
    "trocar", "result",
    "ferrari", "result",
    "escolha_inicial", "result"),
  ncol = 2, 
  byrow = TRUE)

edges

# criando o grafo a partir de um grafo vazio
g <- bnlearn::empty.graph(nodes)
bnlearn::arcs(g) <- edges
```

O output desse conjunto de operações é um objeto do tipo `bn` com várias propriedades pré calculadas pelo pacote `bnlearn`:

```{r bn, eval=FALSE}
g
```

```
  Random/Generated Bayesian network

  model:
   [escolha_inicial][ferrari][porta_retirada|escolha_inicial:ferrari][trocar|porta_retirada]
   [result|escolha_inicial:ferrari:trocar]
  nodes:                                 5 
  arcs:                                  6 
    undirected arcs:                     0 
    directed arcs:                       6 
  average markov blanket size:           3.60 
  average neighbourhood size:            2.40 
  average branching factor:              1.20 

  generation algorithm:                  Empty 
```

Com as especificação do problema dada, se gerarmos aleatoriamente todos os cenários, chegamos à essa combinação de casos equiprováveis (ver Extra 2)

Agora, vamos escrever todas as combinações possíveis de cenários e guardar num `data.frame` chamado `dados`:

```{r dados, echo=FALSE}
library(magrittr)
dados <- tibble::tribble(
  ~escolha_inicial, ~ferrari, ~porta_retirada, ~trocar, ~result,
  # escolha inicial 1 -------------------------------------------
  "1"             , "1"     , "2"            , "n"    , "ganhei",
  "1"             , "1"     , "2"            , "s"    , "perdi" ,
  "1"             , "1"     , "3"            , "n"    , "ganhei",
  "1"             , "1"     , "3"            , "s"    , "perdi" ,
  "1"             , "2"     , "3"            , "n"    , "perdi" , 
  "1"             , "2"     , "3"            , "s"    , "ganhei", 
  "1"             , "3"     , "2"            , "n"    , "perdi" ,
  "1"             , "3"     , "2"            , "s"    , "ganhei",
  # escolha inicial 2 -------------------------------------------
  "2"             , "1"     , "3"            , "n"    , "perdi" ,
  "2"             , "1"     , "3"            , "s"    , "ganhei",
  "2"             , "2"     , "1"            , "n"    , "ganhei",
  "2"             , "2"     , "1"            , "s"    , "perdi" ,
  "2"             , "2"     , "3"            , "n"    , "ganhei",
  "2"             , "2"     , "3"            , "s"    , "perdi" ,
  "2"             , "3"     , "1"            , "n"    , "perdi" ,
  "2"             , "3"     , "1"            , "s"    , "ganhei",
  # escolha inicial 3 -------------------------------------------
  "3"             , "1"     , "2"            , "n"    , "perdi" ,
  "3"             , "1"     , "2"            , "s"    , "ganhei",
  "3"             , "2"     , "1"            , "n"    , "perdi" ,
  "3"             , "2"     , "1"            , "s"    , "ganhei",
  "3"             , "3"     , "2"            , "n"    , "ganhei",
  "3"             , "3"     , "2"            , "s"    , "perdi" ,
  "3"             , "3"     , "1"            , "n"    , "ganhei",
  "3"             , "3"     , "1"            , "s"    , "perdi" 
) %>% 
  dplyr::mutate_all(as.factor) %>% 
  data.frame(stringsAsFactors = TRUE)

knitr::kable(dados)
```

Finalmente, ajustamos nossa rede Bayesiana, usando a função `bnlearn::bn.fit()`.

```{r modelo, eval=FALSE}
fit <- bnlearn::bn.fit(g, dados)
```

A função `bnlearn::cpquery()` (conditional probability query) serve para realizar uma consulta de probabilidades dada a rede ajustada. No nosso caso, a partir de uma escolha inicial qualquer $d_1$, queremos saber o ganho ao trocar é maior que o ganho ao não trocar.

$$
\mathbb E(U_1\; |\; D_2 = \text{s}, D_1 = d_1) > \mathbb E(U_1\; |\; D_2 = \text{n}, D_1 = d_1).
$$

Fazendo contas, isso equivale matematicamente a consultar se

$$
\mathbb P(U_1=\text{ganhei}\; |\; D_2 = \text{s}) > \mathbb P(U_1=\text{ganhei}\; |\; D_2 = \text{n})
$$

Agora, podemos consultar $\mathbb P(U_1=\text{ganhei}\; |\; D_2 = \text{s})$ com nosso modelo!

```{r query1, eval=FALSE}
set.seed(13)                    # reprodutibilidade
bnlearn::cpquery(
  fitted = fit, 
  event = (result == "ganhei"), # o que queremos saber?
  evidence = (trocar == "s"),   # qual informação adicionar?
  n = 5e6)                      # n grande para aumentar a precisão
```

```
[1] 0.6666704
```

E não é que dá 2/3 mesmo? Da mesma forma, temos

```{r query2, eval=FALSE}
bnlearn::cpquery(fit, (result == "ganhei"), (trocar == "n"), n = 5e6)
```

```
[1] 0.3333187
```

Resolvido!

## Wrap-up

- Vale à pena trocar a porta!
- Redes Bayesianas juntam grafos e probabilidades condicionais
- Diagramas de influência juntam redes Bayesianas e teoria da decisão
- Essas ferramentas podem ser utilizadas tanto para resolver Monty Hall quanto para ajudar em sistemas complexos.

É isso pessoal. Happy coding ;)

### Extra

Se você ficou interessada em como eu fiz o diagrama, utilizei o pacote `DiagrammeR`. O código está aqui:

```{r diagrama-code, eval=FALSE}
diagrama <- "
graph LR;
A{D1Escolha inicial}-->B(X2Porta retirada);
C(X1Ferrari)-->B;
B-->D{D2Trocar porta};
D-->E[U1Ganhar]
C-->E
A-->E
"
# tweak para centralizar e grifar as variáveis
diagrama <- stringr::str_replace_all(
  diagrama, 
  pattern = "([XDU][0-9])", 
  replacement = "<center><b>\\1</b></center><br/>")

DiagrammeR::DiagrammeR(diagrama)
```

### Extra 2

É possível simular os dados que coloquei no post com uma função simples, que adicionei abaixo. Na verdade, o fato de eu ter considerado somente as combinações únicas de cenários e não os dados simulados abaixo é um pouco roubado, e só funciona porque os cenários calham de ser, de fato, equiprováveis.

```{r eval=FALSE}
set.seed(13)

simular_monty_hall <- function(z = 0) {
  v <- 1:3                                  # opcoes
  escolha_inicial <- sample(v, 1)           # escolha inicial aleatoria
  ferrari <- sample(v, 1)                   # ferrari aleatoria
  
  # qual porta retirar?
  if (escolha_inicial == ferrari) {
    porta_retirada <- sample(setdiff(v, ferrari), 1)
  } else {
    porta_retirada <- setdiff(v, c(escolha_inicial, ferrari))
  }
  
  # trocar porta?
  trocar <- sample(c("s", "n"), 1)
  
  # calculando resultado
  if (trocar == "s") {
    escolha_final <- setdiff(v, c(escolha_inicial, porta_retirada))
  } else {
    escolha_final <- escolha_inicial
  }
  result <- ifelse(escolha_final == ferrari, "ganhei", "perdi")
  
  # guardando no BD
  tibble::tibble(escolha_inicial, ferrari, porta_retirada, trocar, result)
}

dados_simulados <- purrr::map_dfr(seq_len(1e4), simular_monty_hall) %>% 
  dplyr::mutate_all(as.factor)

dplyr::glimpse(dados_simulados)
```

```
Observations: 10,000
Variables: 5
$ escolha_inicial <fct> 3, 1, 2, 1, 1, 1, 3, 1, 2, 3, 3, 1, 3, 1, 2, 2, 2,...
$ ferrari         <fct> 1, 1, 2, 1, 1, 2, 3, 3, 1, 2, 3, 3, 2, 1, 1, 3, 1,...
$ porta_retirada  <fct> 2, 3, 1, 3, 2, 3, 2, 2, 3, 1, 1, 2, 1, 2, 3, 1, 3,...
$ trocar          <fct> n, s, s, n, s, n, n, n, n, s, s, s, s, n, n, s, n,...
$ result          <fct> perdi, perdi, perdi, ganhei, perdi, perdi, ganhei,...
```

Os dados do post podem ser obtidos fazendo isso aqui:

```{r eval=FALSE}
dados_simulados %>% 
  dplyr::distinct() %>% 
  dplyr::arrange(escolha_inicial, ferrari)
```

Agradecimentos: Rafael Stern, que me convenceu de que vale à pena mostrar os dados simulados ;)
