---
title: "Programando com o tidyverse"
date: "2019-08-21"
tags: ["evento"]
categories: ["evento", "r"]
banner: "img/banners/rlang.png"
author: ["Julio"]
summary: "Ao usar muito o {dplyr}, passamos a querer utilizá-lo em todos os contextos possíveis. Mas isso gera dificuldades na hora de criar funções. Nesse post vamos discutir como resolver isso usando os novos recursos do pacote {rlang}"
draft: false
---

```{r, include=FALSE}
knitr::opts_chunk$set(eval=FALSE, out.width = "50%")
```

O `{dplyr}` é um pacote incrível. Permite realizar operações difíceis de forma iterada e intuitiva. Uma grande facilidade do `{dplyr}` é a possibilidade de utilizar os nomes das variáveis sem encapsular com aspas. Isso torna a programação mais fluida e compreensível.

Por exemplo, é fácil argumentar que

```{r, eval=FALSE}
mtcars %>% 
  summarise(soma = sum(cyl ^ 2))
```

é mais intuitivo que

```{r, eval=FALSE}
mtcars %>% 
  summarise(cyl = sum(mtcars$cyl ^ 2))
```

ou ainda

```{r, eval=FALSE}
mtcars %>% 
  mutate(cyl = sum(mtcars[["cyl"]] ^ 2))
```

No entanto, ao usar muito o `{dplyr}`, passamos a querer utilizá-lo em todos os contextos possíveis. Por exemplo, ao criar uma nova função, ou ao criar Shiny apps. Nesse caso, gostaríamos de fazer algo do tipo

```{r, eval=FALSE}
minha_fn <- function(dados, variavel) {
  dados %>% 
    summarise(nova_variavel = sum(variavel ^ 2))
}
```

No entanto, ao experimentar isso, temos o erro

```{r}
mtcars %>% 
  minha_fn(cyl)
```

    # > Error: object 'cyl' not found 


Você já se deparou com essa situação? É bem frustrante. A verdade é que o `tidyverse` foi desenvolvido com foco em facilitar o trabalho de __análise__, com o custo de dificultar o trabalho de __programação__.

Porém, graças a avanços recentes no pacote `{rlang}`, isso está ficando mais fácil. Nesse post vou mostrar 3 casos casos comuns e suas soluções. Para casos mais complicados, recomendo dar uma olhada no [livro sobre Tidyeval](https://tidyeval.tidyverse.org/index.html).

> Para reproduzir esse post, você precisará ter pelo menos a versão `0.4.0` do `{rlang}` instalado na sua máquina!

## Quero que minha função receba um nome sem aspas

Para isso, podemos usar o quentíssimo operador `{{}}`. Esse operador consegue informar as funções do `{dplyr}` (e seus amigos `{tidyr}`, `{ggplot2}` etc) que olhem para a variável de dentro da base de dados, ao invés de um objeto supostamente passado como argumento da função.

Assim, a função anterior fica simples assim:

```{r}
minha_fn_sem_aspas <- function(dados, variavel) {
  dados %>% 
    summarise(nova_variavel = sum({{variavel}} ^ 2))
}
```

E sua utilização: 

```{r}
mtcars %>% 
  minha_fn_sem_aspas(cyl)
```

| nova_variavel|
|-------------|
|          1324|

Zero trauma.

## Quero que minha função receba uma string

Para isso, teremos de usar o objeto especial `.data`. Ele simplesmente permite que você acesse a informação dos dados antes de aplicar a nova função. É muito similar à utilização do `.` do pacote `{magrittr}`, para quem conhece.

```{r}
minha_fn_com_aspas <- function(dados, variavel) {
  dados %>% 
    summarise(nova_variavel = sum(.data[[variavel]] ^ 2))
}
```

E sua utilização: 

```{r}
mtcars %>% 
  minha_fn_com_aspas("cyl")
```

| nova_variavel|
|-------------|
|          1324|


Show! Uma observação: a diferença essencial entre usar `.data` e `.` é que o primeiro consegue lidar com grupos, e o segundo não. Por exemplo, esses códigos têm resultados diferentes:

```{r}
mtcars %>% 
  group_by(cyl) %>% 
  summarise(nova_variavel = sum(.data[["cyl"]] ^ 2))
```

| cyl| nova_variavel|
|---|-------------|
|   4|           176|
|   6|           252|
|   8|           896|

```{r}
mtcars %>% 
  group_by(cyl) %>% 
  summarise(nova_variavel = sum(.[["cyl"]] ^ 2))
```

| cyl| nova_variavel|
|---|-------------|
|   4|          1324|
|   6|          1324|
|   8|          1324|

Para a lista completa de diferenças, veja `?rlang::.data`.

## Quero que minha função crie uma coluna com nome variável

E se você quiser mudar o nome de `nova_variavel` e incluir isso como argumento da função? Nesse caso, é necessário introduzir o operador `:=`. E o resto pode ser resolvido com `{{}}`, simplesmente:

```{r}
minha_fn_sem_aspas_novo_nome <- function(dados, variavel, nome) {
  dados %>% 
    summarise({{nome}} := sum({{variavel}} ^ 2))
}
```

E sua utilização: 

```{r}
mtcars %>% 
  minha_fn_sem_aspas_novo_nome(cyl, novo_nome)
```

| novo_nome|
|---------|
|      1324|

Curiosamente, essa solução também funciona com aspas:

```{r}
mtcars %>% 
  minha_fn_sem_aspas_novo_nome(cyl, "novo_nome")
```

| novo_nome|
|---------|
|      1324|

## Wrap-up

- O pacote que está por trás da programação com `{dplyr}` é o `{rlang}`.
- Use `{{variavel}}` quando não quiser colocar aspas na sua variável.
- Use `.data[["variavel"]]` quando quiser colocar aspas na sua variável.
- Use `{{nome}} := ...` quando quiser criar colunas com nomes variáveis.

É isso. Happy coding ;)









