---
title: "As (não) eficácia do sistema de cotas na FUVEST"
date: "2019-11-27"
categories: ["r", "banco de dados", "analises"]
tags: ["r", "pdf"]
banner: "img/banners/Fuvest-2020.jpg"
author: ["Daniel"]
summary: "Em mais de 30% das catrreiras no vestibular da USP as notas de corte para candidatos da escola pública são maiores do que as notas de corte para candidatos da ampla concorrência."
draft: false
---

```{r, include=FALSE}
knitr::opts_chunk$set(eval=TRUE)
```

A partir do vestibular de 2019 a FUVEST alterou o seu sistema cotas. Antes de 2019,
o sistema beneficiava com uma bonificação os candidatos que cursaram o ensino médio 
na rede pública de ensino e passou a contar com reserva de vagas para os estudantes
cotistas.

Para cada curso as vagas são divididas da seguinte forma: 

- 60% reservadas para ampla concorrência
- 40% reservadas para candidatos cotistas
- das 40% reservadas p/ cotistas, 37,5% são reservadas para os candidatos de escolas 
públicas autodeclarados pretos, pardos e indígenas.

Segundo a resolução do Conselho Universitário (CoG) ainda:

> O candidato concorrerá apenas com os candidatos que tenham optado pela mesma modalidade 
de concorrência no Concurso Vestibular FUVEST 2019.

É aí que aparece o problema. Algumas carreiras da FUVEST já possuiam historicamente
proporção maior de 40% de alunos oriundos de escola pública. Esse ponto foi 
[levantado em janeiro de 2019 pela ADUSP](https://www.adusp.org.br/index.php/defesauniv/3206-opiniao-armadilhas-comprometem-o-sistema-de-cotas-adotado-pela-usp) e mesmo em [2018 pela imprensa](https://diaonline.com.br/2018/11/25/cotista-tera-tarefa-mais-complicada-na-fuvest/?utm_source=Estad%C3%A3o+Conte%C3%BAdo&utm_campaign=diaonline-author).

Vejamos os dados. 

```{r include=FALSE}
library(magrittr)
library(ggplot2)

url <- "https://www.fuvest.br/wp-content/uploads/fuvest_2019_notas_de_corte-1.pdf"

text <- url %>% 
  pdftools::pdf_text() %>% 
  paste(collapse = "\n") %>% 
  stringr::str_split("\n") %>% 
  purrr::pluck(1)

# pegar apenas as linhas que começam com número, tracinho (-) ou Total
text <- text[
  stringr::str_detect(text, "^ [0-9].*") | 
    stringr::str_detect(text, "^         −.*") |
    stringr::str_detect(text, "^ Total")
  ]

# tirar espaços excedentes no começo e fim e trocar espaços duplicado por tab
text <- text %>% 
  stringr::str_trim() %>% 
  stringr::str_replace_all(" {2,}", "\t")

# ler no formato de df
df <- readr::read_delim(
  file = text, 
  delim = "\t", 
  col_names = c("cd_e_nm_curso", "vagas", "inscritos", 
                "ausentes", "convocados_2_fase", "candidato_vaga_2_fase",
                "minimo_pontos",
                "maximo_pontos")
)

df <- df %>% 
  dplyr::mutate(
    nome_curso = ifelse(
      stringr::str_detect(cd_e_nm_curso, "^−"),
      NA,
      cd_e_nm_curso
    )
  ) %>% 
  tidyr::fill(nome_curso) %>% 
  dplyr::filter(!is.na(vagas)) %>% 
  dplyr::rename(categoria = cd_e_nm_curso) %>% 
  dplyr::mutate_at(
    dplyr::vars(candidato_vaga_2_fase, minimo_pontos, maximo_pontos),
    readr::parse_double
  ) %>% 
  dplyr::mutate(
    categoria = dplyr::case_when(
      categoria == "− Ampla Concorrência" ~ "AC",
      categoria == "− Candidatos de Escola Pública" ~ "EP",
      categoria == "− Candidatos de Escola Pública − Grupo PPI" ~ "PPI"
    )
  ) %>% 
  dplyr::filter(nome_curso != "Total") %>% 
  tidyr::separate(
    nome_curso, 
    into = c("cd_curso", "nm_curso"), 
    sep = "−", 
    extra = "merge"
  )
```


```{r include=FALSE}
df_dif <- df %>% 
  dplyr::filter(candidato_vaga_2_fase >= 1) %>% 
  dplyr::select(categoria, nm_curso, minimo_pontos) %>% 
  tidyr::pivot_wider(names_from = c(categoria), values_from = minimo_pontos) %>% 
  dplyr::mutate(
    dif_ep = (EP - AC), 
    dif_ppi = PPI - AC,
    dff_ppi_ep = PPI - EP,
    cot_maior = dif_ep > 0 | dif_ppi > 0
    )

perc <- scales::percent_format(decimal.mark = ",", big.mark = ".")(mean(df_dif$cot_maior, na.rm = TRUE))
```

Para `r perc` das carreiras na primeira fase da FUVEST a nota de corte para 
ser convocado para a segunda fase para candidatos cotistas foi maior do que a nota
para candidatos que se candidataram em ampla concorrência. Consideramos nas análises
apenas as modalidades que tiveram todas as vagas preenchidas - isto é, foram convocados
para a segunda fase mais candidatos do que o número de vagas disponíveis.

O gráfico a seguir mostra a diferença entre a nota de corte para candidatos
cotistas de escola pública (EP) e candidatos da ampla concorrência (AC).

```{r echo=FALSE, fig.height=18, fig.width=8}
df %>% 
  dplyr::filter(candidato_vaga_2_fase > 1) %>% 
  dplyr::select(categoria, nm_curso, minimo_pontos) %>% 
  tidyr::pivot_wider(names_from = c(categoria), values_from = minimo_pontos) %>% 
  dplyr::mutate(dif = (EP - AC)) %>% 
  dplyr::filter(!is.nan(dif) & !is.na(dif)) %>% 
  ggplot(aes(x=dif, y = forcats::fct_reorder(nm_curso, dif))) +
  geom_point() +
  geom_vline(xintercept = 0) +
  scale_x_continuous() +
  labs(
    y = NULL, 
    x = stringr::str_wrap("Diferença entre a nota de corte de alunos que se candidataram como EP e que se candidataram em AC.", 50)) +
  theme_minimal()
```

Veja que para o curso de Filosofia, a nota de corte para alunos cotistas de escolas
públicas foi **11** pontos maior do que a nota para alunos da ampla concorrência.

Quando comparamos candidatos da modalidade PPI (estudaram na rede pública e se autodeclaram
pretos, pardos ou indígenas) com candidatos da modalidade EP, a situação se repete.

```{r echo=FALSE, fig.height=18, fig.width=8}
df %>% 
  dplyr::filter(candidato_vaga_2_fase > 1) %>% 
  dplyr::select(categoria, nm_curso, minimo_pontos) %>% 
  tidyr::pivot_wider(names_from = c(categoria), values_from = minimo_pontos) %>% 
  dplyr::mutate(dif = (PPI - EP)) %>% 
  dplyr::filter(!is.nan(dif) & !is.na(dif)) %>% 
  ggplot(aes(x=dif, y = forcats::fct_reorder(nm_curso, dif))) +
  geom_point() +
  geom_vline(xintercept = 0) +
  scale_x_continuous() +
  labs(
    y = NULL, 
    x = stringr::str_wrap("Diferença entre a nota de corte de alunos que se candidataram como PPI e que se candidataram em EP.", 50)) +
  theme_minimal()
```

As notas de corte para candidatos PPI dos cursos de Saúde Pública e de Ciências dos alimentos
foram 4 pontos superiores às notas dos cotistas do ensino público.

As tabelas a seguir mostram os cursos que apresentaram maiores diferenças:

```{r echo=FALSE}
df %>% 
  dplyr::filter(candidato_vaga_2_fase > 1) %>% 
  dplyr::select(categoria, nm_curso, minimo_pontos) %>% 
  tidyr::pivot_wider(names_from = c(categoria), values_from = minimo_pontos) %>% 
  dplyr::mutate(dif_ep = (EP - AC), dif_ppi = PPI - AC, 
                max_dif = ifelse(dif_ep > dif_ppi, dif_ep, dif_ppi)) %>% 
  dplyr::arrange(desc(max_dif)) %>% 
  head(10) %>% 
  dplyr::select(nm_curso) %>% 
  dplyr::left_join(df, by = "nm_curso") %>% 
  gt::gt(groupname_col = "nm_curso", rowname_col = "categoria") %>% 
  gt::cols_label(
    vagas = "# vagas",
    inscritos = "# inscritos",
    convocados_2_fase = "# convocados 2ª fase",
    minimo_pontos = "Mínima",
    maximo_pontos = "Máxima"
  ) %>% 
  gt::cols_hide(c("candidato_vaga_2_fase", "cd_curso", "ausentes")) %>% 
  gt::tab_spanner(label = "Pontuação", columns = c("minimo_pontos", "maximo_pontos"))
```

A relação candidato vaga também aumenta quando comparamos candidatos de cada
modalidade do vestibular. Por exemplo, o gráfico abaixo mostra a diferença 
percentual entre a relação candidato/vaga para da ampla concorrência e cotistas
de escola pública. Note que em alguns casos a relação aumentou mais de 400%.

```{r echo=FALSE, fig.height=18, fig.width=8}
df %>% 
  dplyr::filter(candidato_vaga_2_fase > 1) %>% 
  dplyr::mutate(candidato_vaga = inscritos/vagas) %>% 
  dplyr::select(categoria, nm_curso, candidato_vaga) %>% 
  tidyr::pivot_wider(names_from = c(categoria), values_from = candidato_vaga) %>% 
  dplyr::mutate(dif = (EP - AC)/AC) %>% 
  dplyr::filter(!is.nan(dif) & !is.na(dif)) %>% 
  ggplot(aes(x=dif, y = forcats::fct_reorder(nm_curso, dif))) +
  geom_point() +
  geom_vline(xintercept = 0) +
  scale_x_continuous(labels = scales::percent) +
  labs(y = NULL, x = stringr::str_wrap("Diferença percentual entre a relação candidato vaga para alunos EP e AC", 50)) +
  theme_minimal()  
```

Em suma, este artigo tem por objetivo apresentar dados que contestam a eficácia 
do sistema de cotas da fuvest. É notável que para a maior parte dos cursos o sistema
de cotas teve efeito benéfico, no entanto, não faz sentido melhorar de um lado
e piorar de outro. Além disso, a decisão de se candidatar pelo sistema de cotas
ou não é uma decisão difícil para o candidato - que no momento da inscrição não
possui dados tal como a relação candidato vaga para cada uma das modalidades.

Todo o código para replicar os gráficos e análises deste artigo estão diosponíveis
[aqui](https://github.com/curso-r/site-v2/blob/master/content/blog/2019-11-27-fuvest.Rmd).

