---
title: "Analisando o seu histórico do Netflix"
date: "2019-06-06T00:00:00+00:00"
categories: ["r", "analises"]
tags: ["r"]
banner: "img/banners/binge.jpg"
author: ["William"]
summary: "Neste post, vamos brincar com o histórico de visualização do Netflix."
draft: true
---

```{r setup, include=FALSE}
knitr::opts_chunk$set(collapse = TRUE, warning = FALSE, message = FALSE)
```

Motivado pelo tweet da jornalista de dados [Gabriela Caesar](https://twitter.com/gabrielacaesar), resolvi pegar a base do meu histórico no Netflix e montar algumas visualizações para descobrir como venho utilizando a plataforma nesses últimos anos.

<blockquote class="twitter-tweet" data-lang="en"><p lang="pt" dir="ltr">Qual foi o primeiro filme ou a primeira série a que você assistiu quando assinou a Netflix? No meu caso, em março de 2016, vi &quot;House of Cards: Temporada 1: Capítulo 1&quot; e &quot;De Volta ao Jogo&quot;. Baixe o seu histórico da Netflix aqui: <a href="https://t.co/EzG2nki18I">https://t.co/EzG2nki18I</a></p>&mdash; gabriela caesar (@gabrielacaesar) <a href="https://twitter.com/gabrielacaesar/status/1136119301822459904?ref_src=twsrc%5Etfw">June 5, 2019</a></blockquote>
<script async src="https://platform.twitter.com/widgets.js" charset="utf-8"></script>

A seguir, explico o passo a passo da análise e apresento os resultados.

## 1. Pegar a base

Como explicado no link divulgado pela Gabriela, para baixar a base basta seguir os seguintes passos:

- Fazer login no Netflix e escolher o perfil para o qual você quer baixar os dados.

- Entrar na página [netflix.com/viewingactivity](https://www.netflix.com/viewingactivity).

- No final da página, clicar em **Download all**.

### 2. Lendo a base fazendo algumas manipulações

A base vem em um arquivo `.csv` com duas colunas:

- título da série/filme que você assistiu;

- data em que o título foi assistido.

O título traz informação sobre o nome da série, a temporada e o episódio. Não temos informação sobre a categoria (filme, série, documentário etc) ou duração de cada programa. A data corresponde ao dia, mês e ano que o título foi assistido, sem informação da hora. Sempre começamos a assistir qualquer título, uma nova linha é gerada na base, independentemente se assistimos por 1 minuto ou até o final.

Para gerar mais informações a partir dessa base, eu criei as seguintes colunas a partir delas:

- mês da visualização;

- ano da visualização;

- programa.

A construção da nova coluna `programa`, no caso das séries, supõe que tudo o que aparece depois do `:` nos nomes dos títulos é informação sobre temporada e episódio. Assim, removendo essa informação, podemos contar quantas vezes assistimos cada série, independentemente do episódio.

```{r}
library(tidyverse)
theme_set(theme_minimal())

netflix <- read_csv("../../static/data/netflix/NetflixViewingHistory.csv")

netflix <- netflix %>% 
  mutate(
    Date = lubridate::mdy(Date),
    mes = lubridate::month(Date, label = TRUE, locale = "pt_BR.UTF-8"),
    ano = lubridate::year(Date),
    mes_ano = Date,
    programa = str_remove(Title, ":.*")
  )

lubridate::day(netflix$mes_ano) <- 1

# A coluna mes_ano é a coluna Date com o dia do mês sempre igual a 1.
# Isso facilita a agredação da base por mês.
```

## 3. Resultados

Primeiro, fiz um gráfico para ver a série do número de títulos assistidos ao longo do tempo (eu assinei a Netflix em julho de 2012). Entre um pico de visualização ou outro (maratonas), a minha frequência foi mais ou menos constante ao longo dos anos, com exceção à 2019 (reta pontilhada), que bate com a reta final do meu Doutorado.

```{r}
netflix %>% 
  count(mes_ano) %>% 
  ggplot(aes(x = mes_ano, y = n)) +
  geom_line() +
  geom_smooth(se = FALSE, color = "#e50914") +
  geom_vline(
    aes(xintercept = as.numeric(mes_ano[mes_ano == "2019/01/01"])), 
    linetype = 2, 
    color = "red"
  ) +
  labs(x = "Ano", y = "Frequência")
```

Para entender o meu comportamento ao longo do ano, fiz um gráfico da número médio de títulos assistidos por mês. Talvez um reflexo dos meus anos letivos, julho é o mês que em média eu mais assisti Netflix.

```{r}
netflix %>% 
  count(mes, ano) %>% 
  group_by(mes) %>% 
  summarise(freq_media = mean(n)) %>% 
  mutate(freq_media = round(freq_media)) %>% 
  ggplot(aes(x = mes, y = freq_media)) +
  geom_col(fill = "#e50914", color = "black") +
  geom_text(aes(label = freq_media, y = freq_media/2), color = "white") +
  labs(x = "Mês", y = "Frequência média")
```

Fiz também o gráfico por ano, contando o número de programas assistidos por ano. 2018 foi o campeão, mas com certeza foi influência do meu pai e da minhã irmã, que usaram o meu perfil por um tempo.

```{r}
netflix %>% 
  count(ano) %>% 
  ggplot(aes(x = ano, y = n)) +
  geom_col(fill = "#e50914", color = "black") +
  labs(x = "Ano", y = "Frequência total") +
  geom_text(aes(label = n, y = n/2), color = "white") +
  scale_x_continuous(breaks = min(netflix$ano):max(netflix$ano))
```

Por fim, contei as séries que mais assisti. O resultado representa bem o meu gosto: 9 das 10 séries são comédias.

```{r}
netflix %>% 
  count(programa) %>%
  top_n(10, n) %>% 
  mutate(programa = fct_reorder(programa, n)) %>% 
  ggplot(aes(x = programa, y = n)) +
  geom_col(fill = "#e50914", color = "black") +
  geom_text(aes(label = n, y = n/2), color = "white") +
  labs(x = "Série", y = "Frequência média") +
  coord_flip()
```

## 4. Faça os gráficos para os seus dados

Eu criei um aplicativo web usando Shiny para que você possa fazer essa mesma análise com apenas alguns cliques. Para isso,

- baixe a sua base como descrito no passo 1 deste post;

- acesse o seguinte link https://rseis.shinyapps.io/shinyNetflix/;

- faça o upload da base;

- clique na imagem gerada com o botão direito para copiá-la ou salvá-la.


