---
title: "Escrevendo livros com R e bookdown"
date: "2019-08-28"
tags: ["evento"]
categories: ["evento", "r"]
banner: "img/banners/bookdown.png"
author: ["Julio"]
summary: "Depois de ler esse post você conseguirá criar e publicar livros em 6 minutos."
draft: false
---

```{r, include=FALSE}
knitr::opts_chunk$set(echo=FALSE, out.width = "50%")
```

Esse post é um tutorial rápido de como você pode criar um livro usando o pacote `{bookdown}`. Eu uso esse pacote para escrever todos os meus grandes relatórios e até minha tese de mestrado. A filosofia dele é a mesma que a do markdown: o foco é o conteúdo; o formato fica pra depois. 

Esse é um pacote maravilhoso, mas um pouco espinhudo, pois não é fácil lidar com vários formatos distintos. Para dominar o `{bookdown}`, recomendo que você leia o livro feito pelo Yihui Xie: https://bookdown.org/yihui/bookdown/. O Yihui é também o autor do `{knitr}`, `{rmarkdown}`, `{pagedown}`, e do excepcional `{xaringan}`. Os pacotes dele têm todos a mesma característica: são extremamente úteis, mas às vezes te mordem.

Nesse post, apresento um vídeo-tutorial faço apenas alguns comentários adicionais

### Vídeo

Prometo que vou melhorar o áudio nos próximos tutoriais.

<iframe width="560" height="315" src="https://www.youtube.com/embed/q84H6UTyGU0" frameborder="0" allow="accelerometer; autoplay; encrypted-media; gyroscope; picture-in-picture" allowfullscreen></iframe>

### O que faz o que?

Para criar um livro com `{bookdown}`, você só precisa de dois componentes, descritos abaixo

1. Um arquivo `index.Rmd` ou `index.md`, com o seguinte conteúdo:

```
---
site: bookdown::bookdown_site
---

# 
```

2. Rodar a operação

```{r eval=FALSE}
rmarkdown::render_site(
  "caminho/do/livro", 
  output_format = "bookdown::gitbook"
)
```

O primeiro componente diz que seu markdown deve ser compilado como um livro do `{bookdown}`. Isso substitui a função `rmarkdown::default_site()`, que é o padrão para desenvolver sites usando RMarkdown. Isso fica para outro post!

Já o segundo componente é o que compila o site de fato. O parâmetro `output_format` é o que controla a saída. Existem três opções principais de formatos no `{bookdown}`: `gitbook` (HTML), `pdf_book` (PDF) e `gitbook` (E-pub).

> Outra forma mais enxuta, mas menos geral de obter o mesmo é utilizando a função
> `bookdown::render_book()` no lugar de `rmarkdown::render_site()`. Nesse caso,
> não é necessário adicionar a tag `site: bookdown::bookdown_site` no arquivo
> `index.Rmd`/`index.md`.

### E se eu quiser que meu site tenha vários formatos?

Você pode fazer isso trocando `output_format` por um vetor. No entanto, existem formas mais organizadas. Nesse caso, a recomendação é criar um arquivo `_output.yml`, contendo os outputs que você quer ter, por exemplo

```yaml
bookdown::gitbook:
  caption: false
bookdown::pdf_book
```

Note que é possível adicionar parâmetros ao livro, que podem controlar o template que vamos utilizar, por exemplo.

Outra forma de fazer isso é diretamente no `index.Rmd`:

```
---
site: bookdown::bookdown_site
output:
  bookdown::gitbook:
    caption: false
  bookdown::pdf_book
---

# meu livro 
```

### E se eu quiser quebrar meu livro em vários arquivos?

Sem problemas. Basta criar arquivos com uma ordem específica, como `01_introducao.Rmd`, `02_introducao.Rmd`, etc. Esses arquivos são agregados num grande `Rmd` antes de ser compilado.

Por enquanto é isso. Farei mais posts sobre markdown, pois é muito útil e divertido! Happy coding ;)
