---
title: "Suavização exponencial simples com R"
date: "2019-02-04T00:00:00+00:00"
categories: ["r", "tutoriais"]
tags: ["r"]
banner: "img/banners/ses.png"
author: ["Daniel"]
summary: "Nesse post vamos implementar o método de suavização exponencial simples com R."
draft: false
---

```{r setup, include=FALSE}
knitr::opts_chunk$set(collapse = TRUE, cache = FALSE, eval = TRUE)
```

Esse post serve como introdução aos modelos de suavização exponencial e replica 
um exemplo disponível no livro [*Forecasting principles and practice* (FPP)](https://otexts.com/fpp2/)
disponível [aqui](https://otexts.com/fpp2/ses.html). Em seguida implementamos usando o
pacote [`rstan`](https://mc-stan.org/users/interfaces/rstan) uma abordagem bayesiana
para o mesmo problema usando como referência o paper [*Fitting and Extending Exponential Smoothing Models with Stan*](https://forecasters.org/wp-content/uploads/gravity_forms/7-621289a708af3e7af65a7cd487aee6eb/2015/07/Smyl_Slawek_ISF2015.pdf).

Vamos portanto começar descrevendo o modelo de suavização exponencial simples. 
Fazer um exemplo inicial usando o conhecido pacote `forecast` e partir para a implementação
com `rstan`.

## Suavização exponencial simples

Suavização exponencial é uma das principais classes de modelos usados em previsão
de séries temporais. Essa classe inclui diversos tipos de modelos como o bem conhecido
[Holt Winters](https://otexts.com/fpp2/holt-winters.html) e até o [Theta Method](https://robjhyndman.com/papers/Theta.pdf)
- conhecido por ter ido bem em uma [M3-competition](https://forecasters.org/resources/time-series-data/m3-competition/).

A suavização exponencial simples, com o próprio nome diz, é o caso particular mais
simples de suavização exponencial. Esse tipo de modelo serve para quando não existe
nenhum padrão claro de sazonalidade ou tendência na série.

Nesta parte introdutória vou parafrasear o próprio Hyndman no [FPP](https://otexts.com/fpp2/).

Considere que $y_t$ seja a observação no tempo `t` de uma série temporal. O modelo mais simples
possível e que também é chamado de ingênuo (*naive*) seria:

$$y_{T+1|T} = y_{T}$$
Isto é, a previsão para $T+1$ dado que conhecemos o valor da série até o instante $T$ seria
simplesmente o último valor observado da série $y_T$. Neste modelo, a última observação
da série é única importante para prever o seu próximo valor.

Agora considere um modelo chamado *Average method* em que consideraremos que a previsão
para a próxima observação da série é a média aritmética de todos os valores anteriores
da série. Em notação matemática:

$$y_{T+1|T} = \frac{1}{T}\sum_{t=1}^{T}y_t$$

Neste modelo, todas as observações anteriores da série possuem o mesmo peso ($1/T$) na previsão 
do próximo valor da série. 

Em geral queremos um meio termo. Não queremos que todas as observações tenham o mesmo
peso, nem que só a última tenha o maior peso. Poderíamos escrever um modelo assim:

$$y_{T+1|T} = \sum_{t=1}^{T}\beta_t*y_t$$
Com $\sum_{t=1}^{T}\beta_t = 1$. Neste modelo cada observação do passado teria um
pesinho $\beta_t$ que poderíamos estimar por meio de algum algoritmo. A previsão
para o próximo período da série seria uma média ponderada das observações passadas.

No entanto, isso não é viável pois teríamos tantos parâmetros quanto observações.

Para simplificar esse problema, a suavização exponencial faz a suposição de que o
peso das observações passadas vai diminuindo conforme elas estão mais distantes do
ponto que estamos tentando prever. Mais especificamente esses pesos decaem **exponencialmente**
com o passar do tempo. Portanto, o modelo é reescrito para:

$$y_{T+1|T} = \alpha y_t + \alpha(1 - \alpha)y_{t-1} + \alpha(1 - \alpha)^2y_{t-2} + ...$$

Em que $0 \le \alpha \le 1$ é o parâmetro de **suavização**. Neste modelo a previsão
para o próximo período da série é uma média ponderada das observações passadas em 
que os pesos decrescem exponencialmente com uma taxa $\alpha$.

Quando $\alpha \approx 0$ então as observações mais distantes damos mais peso para
as observações mais distantes. Quando $\alpha = 1$ ficamos exatamente com o modelo 
*ingênuo*.

### A forma de componentes

Em suavização exponencial é comum escrever os modelos em forma de componentes.
Isso facilita extensões como adicionar tendências e sazonalidades. Para fazer 
suavização exponencial simples só precisamos do componente $l_t$ (de *level*). 
Em outros métodos também usam-se os componentes $b_t$ (tendência) e $s_t$ (sazonalidade).

Na forma de componente escrevemos o modelo da seguinte forma:

* Equação de previsão: $\hat{y_{t+1|t}} = l_t$.
* Equação de suavização: $l_t = \alpha y_t + (1 - \alpha )l_{t-1}$

Note que essa forma é equivalente ao que escrevemos anteriormente - basta substituir
$l_t$ por $\hat{y_{t+1|t}}$ e $l_{t-1}$ por $\hat{y_{t|t-1}}$ na equação de suavização.

Escrevendo o modelo desta forma fica fácil de ver que precisamos escolher dois parâmetros:
$\alpha$  e $l_0$. Com os dois conseguimos prever qualquer valor da série.

Antigamente (antes de computadores existirem) era comum definir $l_0$ como o primeiro 
valor observado da série e $\alpha$ uma valor pequeno, por exemplo $0,2$.

*Hoje em dia* temos jeitos melhores de encontrar bons valores para $\alpha$ e $l_0$.

Podemos minimizar a soma dos quadrados dos resíduos:

$$SSE = \sum_{t=1}^{T}(y_t - \hat{y}_{t|t-1})^2$$

Ou assumir que $y_t \sim Normal(l_t, \sigma^2)$ e estimar via máxima verossimilhança.
É isso que a função `ses` do pacote `forecast` faz. As contas da verossimilhança são
chatinhas, mas dá para provar que para suavização exponencial simples as duas abordagens
são equivalentes.

Como não é possível resolver algébricamente o problema de minimização, precisamos de
um algoritmo numérico. A função `ses` também possui algumas heurísticas para decidir
os valores iniciais dos parâmetros.

Tudo isso está escrito no livro [*Forecasting with Exponential Smoothing*](http://www.exponentialsmoothing.net/)
também do Hyndman et al.

## Exemplo

No exemplo, vamos usar esse banco de dados `oil` que vem no pacote `fpp` (do livro FPP).
Esse banco de dados contém a produção anual de petróleo na Arábia Saudita.

Para o exemplo pegamos dados desde 1996 até 2010.

```{r}
library(forecast)
library(fpp)
data(oil)
oildata <- window(oil, start=1996)
plot(oildata)
```

Para ajustar um modelo de suavização exponencial simples com o `forecast` podemos usar a função
`ses`, mas ela já retorna os valores preditos para os próximos anos e não nos dá a oportunidade
de ver os valores de $\alpha$ e $l_0$ que ela escolheu.

```{r}
ses(oildata)
```

Na nomenclatura do Hyndman para os modelos da classe de suavização exponencial,
a suavização exponencial simples é chamada de ANN. Não vou entrar em detalhes mas,
isto está descrito [aqui](https://otexts.com/fpp2/taxonomy.html).

Usamos então a função `ets` com o argumento `model = "ANN"`.

```{r}
modelo <- ets(oildata, "ANN")
modelo
```

Agora sim, podemos ver os valores estimados para $\alpha$ e $l_0$.

```{r}
plot(forecast(modelo, h=5))
```


Até aqui vimos como funciona o método de suavização exponencial simples, como o pacote
`forecast` estima os seus parâmetros (método de máxima verossimilhança) e como fazer
para ajustar esse modelo com o `forecast`, bem como obter os valores estimados para
os parâmteros.

Agora vamos tentar obter estimativas para os parâmetros $\alpha$ e $l_0$ usando uma 
abordagem bayesiana.


## A abordagem bayesiana

A partir do momento que sabemos escrever o modelo e sabemos todos os parâmetros que 
precisamos estimar fica fácil fazer com Stan. 

Para quem não conhece, Stan é uma plataforma para ajustar modelos probabilísticos e possui 
uma linguagem probabilística própria. Quando você escreve os modelos nessa linguagem,
o Stan consegue compilar o seu modelo e criar um programa em C++ muito rápido para
ajustar o seu modelo.

Abaixo definimos o modelo de suavização exponencial simples usando a linguagem probabilística
do Stan. Esse código é uma leve adaptação do código que está [neste paper](https://forecasters.org/wp-content/uploads/gravity_forms/7-621289a708af3e7af65a7cd487aee6eb/2015/07/Smyl_Slawek_ISF2015.pdf) do Slawek Smyl (esse cara é muito bom, trabalha na Uber e [ganhou recentemente](https://eng.uber.com/m4-forecasting-competition/) competições de forecast).

Veja que na linguagem definimos quais são os dados de entrada:

* n - o tamanho da série
* y - um vetor de tamanho `n` com valores positivos.
* mean_y - a média dos valores de `y`
* var_y - a variância dos valores de `y`

Em seguida define quais são os parâmetros:

* sigma - variância do erro
* alpha - parâmetro da suavização exponencial
* l_0 - valor inicial do componente nível.

Em seguida define os parâmteros transformados - aqueles que podem ser obtidos
a partir dos valores definidos em `parameters`.

Por fim, definimos o modelo. 

- Primeiro dizemos que a priori do sigma é a cauda positiva de uma cauchy.
- Depois que a priori para $l_0$ é uma Normal com a mesma média e desvio padrão do que a própria série.
- Falamos que $y_t$ tem distribuição normal com média $l_{t-1}$ e desvio padrão $sigma$.
- Não especificar uma priori para $\alpha$ indica que estamos assumindo uma priori uniforme no intervalo.


```{stan output.var="ann"}
data {
  int<lower=1> n;
  vector<lower=0>[n] y;
  real<lower=0> mean_y;
  real<lower=0> sd_y;
}
parameters {
  real<lower=0> sigma;
  real <lower=0,upper=1>alpha;
  real l_0;
}
transformed parameters {
  vector<lower=0>[n] l;
  l[1] = l_0;
  for (t in 2:n) {
    l[t] = alpha*y[t] + (1-alpha)*(l[t-1]) ;
  }
}
model {
  sigma ~ cauchy(0,2) T[0,]; // positive side of Cauchy distribution as prior
  l_0 ~ normal(mean_y, sd_y);
  for (t in 2:n) {
    y[t] ~ normal(l[t-1], sigma);
  }
}
```

Agora ajustamos o modelo e obtemos as estimativas dos parâmetros.

```{r message=FALSE, warning=FALSE, echo=TRUE, results='hide'}
library(rstan)
data <- list(
  n = length(oildata),
  y = as.numeric(oildata),
  mean_y = mean(oildata),
  sd_y = sd(oildata)
)

model <- sampling(ann, data = data)
```

```{r, message=FALSE}
print(model, pars = c("sigma", "l_0", "alpha"))
```

Pelo menos o Stan já nos dá a previsão para 2011 por meio do parâmetro `l_15`:

```{r}
print(model, par = "l[15]")
```

Sabemos que é o `l[15]` pois sabemos que $y_{T+1|T} =  l_t$ e $T=15$ na nossa série.

Bom, como era de se esperar, as estimativas dos parâmetros ficaram parecidas com
as do pacote `forecast`. Então por que usar Stan? No forecast ele já me dá a previsão
com intervalo de confiança - aqui vou ter que escrever tudo do zero.

A vatangem é flexibilidade. O [paper do Slawek](https://forecasters.org/wp-content/uploads/gravity_forms/7-621289a708af3e7af65a7cd487aee6eb/2015/07/Smyl_Slawek_ISF2015.pdf) comenta bastante sobre isso:

> First, the variations among consecutive time series
> points are sometimes too large to be fully captured by
> a light-tailed distribution like the Normal Distribution.
> Second, the time series sometimes have growth rates
> faster than linear but slower than exponential. Third,
> the randomness of the time series often grows with
> values. Fourth, from the business side, expert
> subjective information should be integrated into
> forecasting. Last but not least, from the
> implementation side, forecasts should be generated in
> a scalable and automated fashion when hundreds or
> even thousands curves to be forecasted every day. The
> forecasting methodology should require a minimum
> amount of data scientists’ attention when in
> production mode.

Escrevendo o modelo probabilístico com Stan, podemos lidar com cada um desses pontos
para definir um modelo mais adequado.

## Conclusão

Aprendemos:

- O que são e como funcionam os modelos de suavização exponencial simples.
- Como ajustá-los com o pacote `forecast` e como o `forecast` ajusta esses modelos.
- Como ajustar SES no Stan.







