---
title: "Remoção de Acentos e o Ano Novo Muçulmano"
date: "2019-10-11"
categories: ["r", "tutoriais"]
tags: ["r", "strings"]
banner: "img/banners/corao.jpg"
author: ["Caio"]
summary: "Transliteração é uma das tarefas mais complicadas do tratamento de strings, mas o pacote stringi pode nos salvar."
draft: false
editor_options: 
  chunk_output_type: inline
---

Qual a relação entre as duas partes do título deste post? O que a remoção de
acentos de uma palavra em português pode ter a ver com o Ano Novo muçulmano? A
resposta é **transliteração**.

Transliteração é uma operação em strings pouco discutida, mas bastante
importante quando lidamos com idiomas que não o inglês. Ela implica na conversão
de texto de um sistema de escrita para outro, substituindo letras (ou
caracteres) de formas previsíveis, como, por exemplo, α → a ou æ → ae.

Em português é comum transliterarmos palavras sem mesmo saber o que isso
significa. Por exemplo, a palavra חנוכה (/ˡχanuka/) é normalmente escrita como 
"chanucá" apesar de essa não ser uma correspondência da pronúncia hebraica para
os sons do português. Se quiséssemos uma transposição de pronúncia,
provavelmente escreveríamos "ranucá", mas o mais correto é justamente
transliterar a palavra de modo a preservar uma certa correspondência entre as
letras do hebraico e as letras do português; sendo assim, a primeira letra é
transformada em um CH e não em um R. O mesmo ocorre com a romanização do japonês
e do mandarim, etc.

## Letras estrangeiras

E qual a importância da transliteração no dia a dia? Em primeiro lugar, quando
lidamos com idiomas que apresentam caracteres distintos dos nossos, muitas vezes
as funções padrão do R não são capazes de tratar eles corretamente!

Vejamos por exemplo uma palavra do alemão e uma do holandês: "groß" e "ijsvrij".
No alemão, a versão capitalizada do beta (ß) é SS, enquanto no holandês o
dígrafo IJ é na verdade uma letra só. Vejamos o que acontece se usamos as
funções padrões:

```{r}
toupper("groß")
stringr::str_to_title("ijsvrij")
```

Para corrigir esses problemas (o "ß" e o "Ij"), devemos utilizar funções do
pacote `stringi` que são capazes de transliterar as strings antes de aplicar
as outras transformações:

```{r}
library(stringi)

stri_trans_toupper("groß", locale = "de_DE")
stri_trans_totitle("ijsvrij", locale = "nl_NL")
```

## Acentos do português

O segundo uso da transliteração (e provavelmente mais comum no dia a dia) é a
remoção dos acentos do português. Muitas vezes recebemos arquivos e tabelas nos
quais a acentuação das palavras está quebrada ou incorreta, tornando necessária
a remoção dos diacríticos (acentos ortográficos + til + cedilha + trema + etc.)
de todas as strings.

Jamais devemos criar uma regex para realizar essa tarefa porque a chance de ela
não funcionar é muito grande! Suponha que esquecemos de um acento na regex, uma
forma capitalizada, ou mesmo a existência de palavras em outros idiomas no meio
de um texto em português. A solução para esse problema é, você adivinhou, a
transliteração.

```{r}
stri_trans_general("Stríng cõm müìtôs açëntòs", "Latin-ASCII")
```

A função `stri_trans_general()` recebe dois argumentos: uma string e um
identificador de transformação. Neste caso e quando estivermos lidando com
português em geral, o que queremos é passar uma string no alfabeto latino (o
nosso alfabeto) para [ASCII](https://en.wikipedia.org/wiki/ASCII) (o conjunto
restrito de caracteres sem nenhum tipo de diacrítico) e, portanto, utilizamos o
ID `"Latin-ASCII"`.

## Ano Novo muçulmano

O terceiro e último uso da transliteração serve para quando lidamos com línguas
que apresentam ligaduras (duas ou mais letras unidas em um único glifo). O árabe
é o melhor exemplo disso porque grande parte da sua arte caligráfica envolve a
composição de diversas palavras em uma só figura [observe o círculo central da
imagem do Alcorão deste post e repare como ele é preenchido por diversas
palavras entrelaçadas].

Como o Ano Novo muçulmano deste ano é amanhã (ao pôr-do-sol do dia 30/08/19),
acho que vale a pena aprender como lidar com a ligadura mais famosa do árabe:
a frase conhecida como _Sallallahou Alayhe Wasallam_ que significa "bênçãos de
Deus estejam sobre Ele e Sua família e paz". Esta frase é comumente conectada ao
nome dos profetas do Islã em sinal de respeito e, pela frequência de seu uso,
foi convertida em **apenas um caractere** Unicode:

<center style = "margin-bottom: 40px;">ﷺ</center>


Faça um teste e copie o símbolo acima. Você pode notar que ele é de fato apenas
um glifo como qualquer outro e que pode ser enviado por qualquer WhatsApp da
vida!

A questão é que se estivermos analisando texto em árabe, esse tipo de ligadura
pode atrapalhar, por exemplo, a contagem de palavras. Para lidar com essas
situações (especificamente em árabe) usamos a função `stri_trans_nfkc()`.

```{r}
stri_trans_nfkc("\ufdfa")
```

E pronto! Agora nenhum feriado internacional vai pegar a sua programação de
surpresa.

Obs.: Acima utilizei o
[código Unicode da ligadura](https://www.utf8icons.com/character/65018/arabic-ligature-sallallahou-alayhe-wasallam)
porque senão ela atrapalharia a formatação da caixa de código,
mas basta executar `cat("\ufdfa")` no seu R para ver que ele realmente
representa o S.A.W.
