---
title: "gghighlight"
date: "2020-02-21"
tags: ["ggplot"]
categories: ["pacotes", "r"]
banner: "img/banners/gghighlight.png"
author: ["Daniel"]
summary: "O gghighlight é uma das extensões do ggplot2. Este post serve como uma pequena introdução é apresentação do que é possível fazer com ele."
draft: false
---

```{r setup, include=FALSE}
reais <- scales::label_number_si(prefix = "R$ ")
knitr::opts_chunk$set(echo = TRUE)
options(repos = "https://cran.rstudio.org")
```

O [`gghighlight`](https://yutannihilation.github.io/gghighlight/) é uma das extensões do [ggplot2](https://ggplot2.tidyverse.org/) que eu mais gosto. Este post serve como uma pequena introdução é apresentação do que é possível fazer com ele.

Como próprio nome indica, o `gghighlight` serve para realçar partes de um gráfico feito com o `ggplot`. 

## Realçando pontos

Muitas vezes temos um gráfico de dispersão em que queremos realçar alguns pontos
de acordo com alguma característica. Por exemplo, abaixo estamos realçando os pontos que possuem `carat > 4`, além disso colocamos uma label em cada um.

```{r}
library(tidyverse)
diamonds %>% 
  ggplot(aes(x = carat, y = price)) +
  geom_point() +
  gghighlight::gghighlight(carat > 4, label_key = carat)
```

Também é possível configurar a cor dos pontos que serão realçados e dos que não serão, bem como o estilo dos labels.

```{r}
diamonds %>% 
  ggplot(aes(x = carat, y = price)) +
  geom_point(color = "red") +
  gghighlight::gghighlight(
    carat > 4, 
    label_key = carat, 
    unhighlighted_colour = "black",
    label_params = list(size = 10, fill = "grey")
  )
```

## Realçando linhas

Com o `gghighlight` também é possível realçar linhas em um gráfico que possui varias linhas. Isso é interessante quando você quer ver como uma série temporal se compara com relação à um conjunto de outras séries.

```{r}
d <- cranlogs::cran_downloads(
  packages = tidyverse::tidyverse_deps()$package,
  from = "2019-01-01", to = "2019-12-31"
)
```

No gráfico a seguir mostramos o número de downloads de cada um dos pacotes do
tidyverse no ano de 2019. Uma das séries se destaca por mudar de padrão no meio
do ano. Usamos o `gghighlight` para destacá-la no gráfico.

```{r}
d %>% 
  ggplot(aes(x = date, y = count, group = package)) +
  geom_line() +
  gghighlight::gghighlight(max(count) > 100000)
```
É isso aí! Esse pacote existe e é muito útil! A [documentação é bem boa também](https://yutannihilation.github.io/gghighlight/index.html).



