---
title: "A Poupança de Beethoven"
date: "2020-02-20"
tags: ["ggplot", "pib"]
categories: ["análises", "r"]
banner: "img/banners/poupanca-beethoven.jpg"
author: ["Caio"]
summary: "Explorando um pouco sobre currying e ggplot através da maluquice que são os juros compostos."
draft: false
---

```{r setup, include=FALSE}
reais <- scales::label_number_si(prefix = "R$ ")
knitr::opts_chunk$set(echo = TRUE)
```

## Uma Bela Herança

O motivador da discussão deste post é meio estranho: em 17 de dezembro de 2020
serão comemorados 250 anos desde o nascimento do grande compositor alemão Ludwig
van Beethoven. Não é incomum ver pessoas abrindo poupanças para seus filhos logo
quando nascem (para que eles tenham um pé-de-meia quando crescerem) e isso me
fez pensar como ficaria uma poupaça aberta para Beethoven 250 anos atrás...

Sendo assim, em pleno 2020, uma carta chega à casa do último herdeiro vivo do
músico, você, lhe dando acesso à recém-descoberta poupança do seu
tatara-tataravô. Como poderia existir uma poupança em 17 de dezembro de 1770 ou
como ela durou até hoje é um mistério, mas sabe-se que ela foi aberta com o que
atualmente seriam R$ 1000,00.

## Visualizando a Poupança

Para saber quanto dinheiro há hoje na poupança, basta utilizar a fórmula de
juros compostos:

$$
V_f=V_p(1+j)^n
$$

Onde $V_f$ é o valor final, $V_p$ é o valor inicial, $j$ é a taxa de juros e $n$
é o número de períodos que o dinheiro ficou guardado (número de anos se os juros
forem anuais, número de meses se os juros forem mensais, etc.).

Mas, muito mais do que simplesmente obter o valor final, é interessante ver o
crescimento dos fundos da poupança ao longo do tempo. Isso pode ser feito com o
pacote `ggplot2` facilmente: basta utilizar a fórmula acima para cada um dos 250
anos e plotar esses pontos em um *scatterplot*. Entretanto, temos uma opção
ainda melhor.

Um recurso pouco conhecido do `ggplot2` é o `stat_function()`, capaz de
construir uma **linha contínua** no gráfico a partir de uma função que recebe o
valor de uma abscissa e retorna o valor da ordenada correspondente. Ou seja, se
tivermos uma função `f(x) = y`, podemos passá-la como argumento para o
`stat_function()` desenhá-la (com o nível de resolução mais apropriado).

Sendo assim, precisamos transformar a função
[ternária](https://pt.wikipedia.org/wiki/Aridade) `Vp*(1+j)**n` em uma função
que recebe apenas um argumento. Para isso devemos usar uma técnica denominada
[currying](https://pt.wikipedia.org/wiki/Currying), que essencialmente
"pré-preenche" argumentos de uma função; nesse caso, vamos fixar o valor de `Vp`
e `j` de modo que somente o `n` varie. A função unária final, que podemos
construir com `purrr::partial()`, nos mostrará quanto tinha na poupança depois
de `n` unidades de tempo (a saber, anos).

O código final para a visualização é o seguinte:

```{r}
library(magrittr)

# Fórmula de juros compostos
juro_composto <- function(Vp, j, n) Vp*(1+j)**n

# Gerar um gráfico de juros compostos
grafico_juros <- function(Vp, j, n, SI = TRUE) {
  
  # Atalho para o ggplot (currying)
  juro_fixado <- purrr::partial(juro_composto, Vp = Vp, j = j)
  
  # Exibir eixos de forma abreviada
  scale_real <- if (SI) { scales::label_number_si(prefix = "R$ ") } else { I }
  
  # Mostrar no gráfico
  c(0, n) %>%
    dplyr::tibble(x = .) %>%
    ggplot2::ggplot(ggplot2::aes(x)) +
    ggplot2::stat_function(fun = juro_fixado) +
    ggplot2::scale_y_continuous(labels = scale_real) +
    ggplot2::xlab("Anos") +
    ggplot2::ylab("Valor Final") +
    ggplot2::theme_minimal()
}
```

Agora vamos para os detalhes da poupança. Para desconsiderarmos a inflação,
digamos que a poupança começou com o que nos valores de hoje seriam R$ 1000,00;
uma poupança rende, em média, módicos 6% ao ano, então vamos usar isso como
referência; por fim, o dinheiro ficou parado lá por 250 anos. Quanto você acha
que terá na conta agora em 2020?

```{r}
grafico_juros(500, 0.06, 250)
```

Como é de se esperar, juros compostos são uma função exponencial. Depois desses
250 anos, os R$ 1000,00 se tornaram mais de
`r reais(juro_composto(500, 0.06, 250))`. Nada mal para uma mera poupança.

## Bônus

Aproveitando que já temos todo o código pronto, podemos visualizar outras séries
exponenciais. Se colocássemos 1 centavo na poupança no ano 1 D.C., hoje em dia
teríamos aproximadamente R$ `r juro_composto(0.01, 0.06, 2020)`, ou mais ou menos
R$ 0,10 para cada átomo da Terra. Essa é a mágica dos juros compostos.

```{r}
grafico_juros(0.01, 0.06, 2020, FALSE)
```

Uma propriedade interessante de frases como "crescimento de 3%" é que raramente
notamos que essa porcentagem se acumuma ano-a-ano. Um país cujo PIB cresce 3% ao
ano tem que **dobrar** a sua economia a cada 25 anos. Atualmente o PIB do Brasil
é de R$ 7T, vejamos o gráfico de nossa economia crescendo a 3% todo ano:

```{r}
grafico_juros(7e12, 0.03, 25)
```

Isso pode não impressionar muito, mas, se começármos a falar em escalas globais,
a coisa muda de figura. Os EUA têm um PIB de US$ 17T, enquanto a soma de todos
os PIBs do mundo dá aproximadamente US$ 80T; se a economia estadunidense
crescesse a 3% pelos próximos 100 anos, precisaríamos de mais de 4 PIBs mundiais
para chegar perto desse novo PIB dos EUA.

```{r}
grafico_juros(17e12, 0.03, 100)
```

Uma coisa que não cresce exponencialmente, entretanto, é a quantidade de
recursos disponíveis na natureza...
