---
title: "Predições XGBoost diretamente pelo SQL"
date: "2020-08-29"
tags: ["sql", "xgboost", "r", "machine learning"]
categories: ["tutoriais", "r"]
banner: "img/banners/xgboost-sql.jpg"
author: ["Athos"]
summary: "Criar um XGBoost no R e colocar para o SQL gerar as predições em uma linha de código com o {tidypredict}."
draft: false
---

```{r setup, include=FALSE}
knitr::opts_chunk$set(
  echo = TRUE,
  warning = FALSE, 
  message = FALSE, 
  collapse = TRUE
)
```

O que você vai aprender a fazer ao final da leitura é:

<img src = "/img/blog/xgboost-sql/xgboost_para_sql.gif">

Ou seja, uma vez que você tenha um modelo de XGBoost ajustado dentro do seu R, dá para pedir para o {tidypredict} gerar a query de SQL que calcularia o score. PS: o XGBoost do gif tem 2 árvores. 

### Motivos para usar

Se existir um servidor com SQL muito poderoso (ou cluster, etc), a predição pode ser feita diretamente dentro do banco de dados, sem necessidade de outras ferramentas. Além disso, colocar em produção estará a um CTRL+C/CTRL+V de distância =P.

### Preditor do XGBoost

O valor predito pelo XGBoost é, no fundo, uma soma de CASE WHEN's (ou IF ELSE's). O número de árvores que vai definir quantos CASE WHEN's serão somados.

A cara do preditor de um XGBoost com 2 árvores ficaria assim  no SQL:


```
<SQL> 0.0 + CASE
WHEN ((`dose` < 5.0 OR ((`dose`) IS NULL))) THEN (-1.95000005)
WHEN (`dose` >= 14.0 AND `dose` >= 5.0) THEN (-1.6500001)
WHEN ((`dose` < 10.0 OR ((`dose`) IS NULL)) AND (`dose` < 14.0 OR ((`dose`) IS NULL)) AND `dose` >= 5.0) THEN (1.05000007)
WHEN (`dose` >= 10.0 AND (`dose` < 14.0 OR ((`dose`) IS NULL)) AND `dose` >= 5.0) THEN (1.35000002)
END + CASE
WHEN ((`dose` < 5.0 OR ((`dose`) IS NULL))) THEN (-1.36500013)
WHEN (`dose` >= 14.0 AND `dose` >= 5.0) THEN (-1.15499997)
WHEN ((`dose` < 10.0 OR ((`dose`) IS NULL)) AND (`dose` < 14.0 OR ((`dose`) IS NULL)) AND `dose` >= 5.0) THEN (0.734999955)
WHEN (`dose` >= 10.0 AND (`dose` < 14.0 OR ((`dose`) IS NULL)) AND `dose` >= 5.0) THEN (0.945000052)
END + 0.5
```

### Código minimal

O verdadeiro herói do código abaixo é a linha `tidypredict_sql(xgb_fit$fit, con)` do pacote [`{tidypredict}`](https://tidypredict.tidymodels.org/) que recebe o objeto com o XGBoost ajustado e retorna a query de SQL com os CASE WHEN's.

#### Ajuste do XGBoost com {tidymodels}

```{r}
library(tidymodels)
library(tidypredict)
library(xgboost)

# dados ----------------------------------------------------
data <- tibble(
  dose = c(2, 8, 12, 18),
  eficacia = c(-6, 4, 5, -5)
)

# especificacao do modelo ---------------------------------
xgb_model <- boost_tree(min_n = 1, 
  trees = 2
) %>%
  set_engine("xgboost", lambda = 0) %>%
  set_mode("regression")

# ajuste do modelo -----------------------------------------
xgb_fit <- fit(xgb_model, eficacia ~ dose, data = data)

# Conexão com o banco SQL ----------------------------------
con <- DBI::dbConnect(RSQLite::SQLite(), "meu_sqlite_db.db")

# Transcrevendo XGBoost para SQL ---------------------------
tidypredict_sql(xgb_fit$fit, con)
```

#### Usando o {dplyr} para rodar código no SQL

```{r}
# apenas subindo os dados no banco de dados SQL ------
copy_to(con, data, "data", overwrite = TRUE)

# Criando coluna `pred` com as predições em SQL ------
data_sql <- tbl(con, "data") %>%
  mutate(
    pred = !!tidypredict_sql(xgb_fit$fit, con)
  )

# resultado -------------------------------------------
data_sql
```

PS: a função `tidypredict_sql()` devolve uma string e por isso usamos o operador `!!` para interpretar como código de R literal. Essa parte pode ser confusa porque o dplyr vai pegar o código, traduzir para o literal, mas **não** vai rodar o código no R, vai traduzir do R para o SQL diretamente (e é por isso que dá certo porque a string não é um código de R válido =P).

####  SQL por trás dos panos

A tabela `data_sql` gerada acima pelo {dplyr} é, na verdade, uma query SQL. A função `show_query()` mostra a tradução resultante:

```{r}
show_query(data_sql)
```

## Resumo

- XGBoost para SQL é simples como uma linha de código: `tidypredict_sql(xgb_fit$fit, con)`
- A query SQL pode ser usada dentro do `mutate()` com o `!!`
- Predições com XGBoost não é nenhum bicho de sete cabeças, são singelas somas de CASE WHEN's.

### Apêndice: as duas árvores

```{r}
library(DiagrammeR)
xgb.plot.tree(model=xgb_fit$fit)
```

```{r, echo=FALSE}
cat(getwd())
file.remove("../../meu_sqlite_db.db")
```

