---
title: "CNNs: Kernel Quadrado versus Kernel Retangular"
date: "2020-12-30"
tags: ["torch", "deep learning", "r", "machine learning"]
bibliography: bibliography.bib
categories: ["tutoriais", "r"]
banner: "img/banners/quadrado-vs-retangulo.png"
author: ["Athos"]
summary: "Em modelos de CNN é comum usar kernels quadrados. Mas a depender do problema, kernels retangulares podem ajudar. O post mostra um exemplo minimal em {torch} para ilustrar uma situação em que isso acontece."
draft: false
---

```{r setup, include=FALSE}
knitr::opts_chunk$set(
  echo = TRUE,
  warning = FALSE, 
  message = FALSE, 
  collapse = TRUE
)
```

## Exemplo: Passarinho versus Sapo

Em modelos de CNN é comum usar kernels quadrados. Mas a depender do problema, kernels com outros formatos podem ajudar como mostrado em [@inproceedings]! Um exemplo é o kernel retangular quando se está mexendo com sons e seus respectivos espectrogramas. Para ilustar eu vou criar dois "espectrogramas" bem simples, assim:

```{r}
library(torch)
library(tidyverse)
library(mestrado)

imagem_passarinho <- torch_ones(8,6) * 0.9
imagem_passarinho[3, 1:3] <- torch_zeros(3)
imagem_sapo <- torch_ones(8,6) * 0.9
imagem_sapo[6, 1:3] <- torch_zeros(3)

# (N, C, F, T) ---> spectrogramas (numero de imagens, canais de cores, faixas de freq, duracao do audio)
x <- torch_stack(c(imagem_passarinho, imagem_sapo))
# coloca a dimensão do "canal": se forem 3 canais é colorido (RGB), se for 1 é preto e branco.
x$unsqueeze_(2)
```

```{r, fig.cap="Espectrogramas para um sapo e um passarinho. Os animais fazem sons em diferentes faixas de frequência."}
image_tensors_to_tbl(x) %>% 
  mutate(label = factor(i, labels = c("passarinho", "sapo"))) %>%
  ggpixelgrid(grid_tickness = 2, grid_colour = "white", label = label) +
  theme_void(30) +
  labs(x = "Tempo (ms)", y = "Frequência (Hz)")
```

### CNNs

Aqui, as cnns são definidas pela função `nn_conv2d()` do {torch}. O parâmetro que irá variar para compararmos convolução quadrada vs retângular é o `kernel_size`: para o quadrado, kernel `3x3`; para o retangular, kernel `8x1`, como mostra o código abaixo.

Repare que a saída resultante de cada convolução é bem diferente! Para o kernel quadrado o tensor resultante é `6x4` enquanto que para o kernel retangular é `1x6`.

#### CNN Quadrada

```{r, eval = TRUE}
conv_quadrada <- nn_conv2d(in_channels = 1, kernel_size = c(3,3), out_channels = 1, bias = FALSE)
conv_quadrada(x)
```

#### CNN Retangular

```{r, eval = TRUE}
conv_retangular <- nn_conv2d(in_channels = 1, kernel_size = c(8,1), out_channels = 1, bias = FALSE)
conv_retangular(x)
```

Comentário: A saída `1x6` pode ser vista como uma média ponderada das frequências em cada um dos 6 instantes de tempo. E essa ponderação é feita pelos 8 pesos do kernel. Intuitivamente, se algum peso der zero, quer dizer que aquela faixa de frequência não é boa para distinguir passarinho de sapo.

### Ajuste

```{r, eval = TRUE}
# otimizadores
optim_quadrado <- optim_adam(conv_quadrada$parameters, lr = 0.1)
optim_retangulo <- optim_adam(conv_retangular$parameters, lr = 0.1)

# critério de perda
loss <- torch::nnf_binary_cross_entropy

# rótulos encodados: 1 para passarinho, 0 para sapo.
y <- c(1,0)

# loop para a otimização para os dois modelos simultaneamente
erros_da_conv_quadrada <- c()
erros_da_conv_retangular <- c()
for(i in 1:100) {
  # zera grads
  optim_quadrado$zero_grad()
  optim_retangulo$zero_grad()
  
  # valores preditos
  pred_quadrado <- conv_quadrada(x) %>% nnf_sigmoid() %>% torch_mean(dim = c(2,3,4))
  pred_retangulo <- conv_retangular(x) %>% nnf_sigmoid() %>% torch_mean(dim = c(2,3,4))
  
  # erros
  erro_conv_quadrada <- loss(pred_quadrado, y)
  erro_conv_retangular <- loss(pred_retangulo, y)
  erros_da_conv_quadrada <- c(erros_da_conv_quadrada, as.numeric(erro_conv_quadrada))
  erros_da_conv_retangular <- c(erros_da_conv_retangular, as.numeric(erro_conv_retangular))
  
  # propagação dos erros (gradientes de cada param)
  erro_conv_quadrada$backward()
  erro_conv_retangular$backward()
  
  # atualização dos pesos em direção oposta ao gradiente
  optim_quadrado$step()
  optim_retangulo$step()
}
```

```{r, echo = FALSE, fig.height=5}
erros_da_conv_quadrada_df <- data.frame(
  passo = 1:length(erros_da_conv_quadrada),
  erro = erros_da_conv_quadrada,
  kernel = "quadrado"
)

erros_da_conv_retangular_df <- data.frame(
  passo = 1:length(erros_da_conv_retangular),
  erro = erros_da_conv_retangular,
  kernel = "retangular"
)

erros <- rbind(
  erros_da_conv_quadrada_df,
  erros_da_conv_retangular_df
)

erros %>%
  filter(passo > 0) %>%
  ggplot(aes(x = passo, y = erro, colour = kernel)) +
  geom_line() +
  theme_minimal(20)
```

#### Pesos finais

```{r, eval = TRUE}
# quadrado
pesos_kernel_quadrado <- conv_quadrada$parameters$weight$squeeze(1)$squeeze(1)
pesos_kernel_quadrado
# retangular
pesos_kernel_retangular <- conv_retangular$parameters$weight$squeeze(1)$squeeze(1)
pesos_kernel_retangular
```

É possível observar que:

1. No kernel quadrado os pesos estão com aspecto que aleatório.
2. No kernel retangular os pesos em rosa estão relacionados com as duas frequências relativas ao passarinho e ao sapo.

```{r, eval = TRUE, echo=FALSE}
library(patchwork)

rbind(
  pesos_kernel_retangular %>% image_tensors_to_tbl() %>% mutate(i = "retangular"),
  pesos_kernel_quadrado %>% image_tensors_to_tbl() %>% mutate(i = "quadrado")
) %>%
  group_by(i) %>%
  mutate(
    c1 = abs(c1),
    c1 = (c1 - min(c1))/(max(c1) - min(c1)),
    c1 = 0.2 + c1*0.8,
    c2 = 0.4,
    c3 = 0.8
  ) %>%
  ggpixelgrid(grid_colour = "white", grid_tickness = 2) +
  theme_void(30)
```

#### Predições

As predições da convolução quadrada deu tudo 50%, ou seja, não foi possível separar os dois pontos! Ou chutamos tudo sapo, ou chutamos tudo passarinho. Sempre iremos cometer algum erro.

```{r, eval = TRUE}
# quadrado
conv_quadrada(x) %>% nnf_sigmoid() %>% torch_mean(dim = c(2,3,4))
# retangular
conv_retangular(x) %>% nnf_sigmoid() %>% torch_mean(dim = c(2,3,4))
```

## Resumo

- Kernels de formatos diferentes do quadrado têm potencial melhorar o modelo, a depender da natureza do problema.
- Basta apenas alterar o parâmetro `kernel_size` para testar novos kernels!

Em próximas postagens vou conduzir essa comparação em outros bancos de dados mais interessantes: um de brincadeira (Guess The Correlation) e um real (Sons de Pássaros).

## Referências