---
title: "Busca textual com R, Shiny e PostgreSQL"
date: "2020-04-18"
tags: ["sql", "postgresql", "text mining", "tokenization"]
categories: ["pacotes", "r"]
banner: "img/banners/fts.jpg"
author: ["José de Jesus Filho"]
summary: "Este tutorial mostrará como estruturar uma base de dados de textos no PostgreSQL, tokenizá-los e montar um índice invertido a fim de realizar buscas textuais em grande volumes de documentos em poucos segundos."
draft: false
---

```{r setup, include=FALSE}
knitr::opts_chunk$set(echo = TRUE, eval = FALSE)
```


## Introdução

Há alguns anos, eu tenho me dedicado a aperfeiçoar ferramentas de coleta, limpeza, organização e análise de dados processuais. Posso afirmar, com segurança, que tenho bem elaborado um processo que dá conta eficientemente de todo o ciclo da ciência de dados utilizando apenas dois softwares livres: R e PostgreSQL.

Este tutorial  mostrará como estruturar uma base de dados de textos no PostgreSQL, tokenizá-los e montar um índice invertido a fim de realizar buscas textuais em grande volumes de documentos em poucos segundos. Os textos serão organizados a partir do R, enviados para o PostgreSQL, indexados e, de lá,́ chamados a partir de um aplicativo shiny.


## Busca textual

A busca textual  confere a capacidade de identificar documentos em linguagem natural que atendam a uma consulta e, opcionalmente, classificá-los por relevância para a busca. O tipo mais comum de pesquisa é encontrar todos os documentos que contenham os termos da consulta e retorná-los em ordem de semelhança com a consulta. As noções de consulta e semelhança são muito flexíveis e dependem da aplicação específica. 

Os operadores de pesquisa textual existem nos bancos de dados há anos. O PostgreSQL possui operadores ~, ~ *, LIKE e ILIKE para tipos de dados textuais, mas eles não possuem muitas propriedades essenciais exigidas pelos modernos sistemas de informação:

- Não há suporte linguístico, mesmo para o inglês. Expressões regulares não são suficientes porque não conseguem lidar facilmente com palavras derivadas, por exemplo, satisfazer e satisfeito. 

- Eles não ordenam (classificação) os resultados da pesquisa conforme a relevância, o que os torna ineficazes quando milhares de documentos correspondentes são encontrados.

- Eles tendem a ser lentos porque não há suporte de índice; portanto, eles devem processar todos os documentos para cada pesquisa.

Em outras palavras, para uma busca textual eficiente, é importante tomar em consideração ferramentas de NLP e um pré-processamente dos textos.

A indexação de texto permite que os documentos sejam pré-processados e um índice salvo para posterior busca rápida. O pré-processamento inclui:

- Tokenização dos documentos;

- Conversão dos tokens em lexemas;

- Salvar documentos pré-processados e otimizados para pesquisa;



### Porque usar o R

- Software live;
- Acolhedor da diversidade;
- Composto por uma comunidade acadêmica exigente e cientificamente rigorosa;
- Possui um grande número de pacotes para coleta, limpeza e estruturação de dados. É importante lembrar que esse trabalho chega a tomar 80% do ciclo de ciência de dados;
- Dá conta tanto de estatística quanto de machine learning;
- Facilita a publicação de resultados tanto com relatórios (Rmarkdown) quanto com aplicativos (shiny);

### Porque usar o PostgreSQL

- Software livre;
- Fácil de instalar;
- Bem documentado;
- Ampla comunidade;
- Funciona como motor de busca textual, dispensando o uso do
Solr ou do Elasticsearch;

Assumindo que você já tem o R, o RStudio, e o shiny-server instalados, irei mostar apenas como instalar o PostgreSQL. Caso queira instalar os três primeiros, você pode seguir este [script](https://gist.github.com/jjesusfilho/7b7001745cbb8f7b1ad36e7bfe5d43e8) para instalá-los no Ubuntu.

## Instalação do PostgreSQL

Supondo um ambiente de desenvolvimento, irei considerar a instalação do PostgreSQL, do RStudio e do Shiny numa única máquina. Em produção, eu criaria uma rede privada de máquinas virtuais e distribuiria as funcionalidades em diferentes máquinas numa mesma central de dados (data-center).

```{r, eval = FALSE}
- PostgreSQL instalado (irei mostrar como instalar no Ubuntu);
- R, RStudio e Shiny instalados;
- Pacotes RPostgres, dbx, pool, glue, abjutils e DT instalados;
- Tidyverse 

```
## Instalar o PostgreSQL

O procedimento abaixo mostra como instalar o PostgreSQL

### Adicionar a chave GPG

A instalação da chave GPG preserva uma comunicação segura entre o cliente eo servidor. Ela é importante para assegurar a integridade dos dados e a autencidade da fonte. Ou seja, os dados são criptografados antes de serem baixados por seu computador e decriptografados pela chave previamente instalada. Isso reduz significativamente as chances de que um terceiro  intervenha no processo de transmissão e instale algo nocivo na sua máquina.

```{sh}
wget --quiet -O - https://www.postgresql.org/media/keys/ACCC4CF8.asc | sudo apt-key add -
```

Em seguida, adicione o repositório com o comando abaixo:

```{sh}
sudo sh -c 'echo "deb http://apt.postgresql.org/pub/repos/apt/ `lsb_release -cs`-pgdg main" >> /etc/apt/sources.list.d/pgdg.list'
```

Feito isso, o passo seguinte é instalar o PostgreSQL:

```{sh}
sudo apt update
sudo apt install postgresql postgresql-contrib
```

### Configuração do locale

O PostgreSQL adota o locale da sua máquina, então é importante assegurar que o locale está configurado para `pt_BR.UTF-8`. Crie um arquivo e adicione o script abaixo para configuração do locale:

```{sh}
sudo touch set_locale.sh ## criação do arquivo
```

Script:

```{sh}
#!/bin/bash
# Set locales in /etc/default/locale file
echo "Setting locale..."
echo "# Locale settings
export LANGUAGE=pt_BR.UTF-8
export LANG=pt_BR.UTF-8
export LC_ALL=pt_BR.UTF-8" >> ~/.bash_profile
locale-gen pt_BR.UTF-8
sudo dpkg-reconfigure locales
source ~/.bash_profile
```

```{sh}
sudo chmod +x set_locale.sh
sudo ./set_locale.sh
```


### Trabalhando com o PostgreSQL

Para fins de completude, estou admitindo que você não tem familiaridade com o PostgreSQL. Isso não significa que darei explicação de cada passo, mas apenas que não os deixarei implícitos. 

Há muitos clientes que permitem acesso ao PostgreSQL para envio de queries e statements. Nós usaremos dois, o psql e o próprio R. Com o psql você acessa e trabalha com o Posgres via linha de comando. Quando você instalou o PostgreSQL, o psql também foi instadado. Dito isso, vamos realizar nosso primeiro acesso.

```{sh}
sudo -u postgres psql
```

### TO_TSVECTOR, TO_TSQUERY e @@

As funções to_tsvector, to_tsquery e o operador @@ (match) fazem a mágica da busca textual. 

```{sql}
SELECT to_tsvector('portuguese',
'Alma minha gentil, que te partiste
Tão cedo desta vida descontente,
Repousa lá no Céu eternamente,
E viva eu cá na terra sempre triste.(Camões)') @@ to_tsquery('céu');

?column?
----------
 t
(1 row)
```

```{sql}
SELECT to_tsvector('portuguese',
'Minha mãe me deu ao mundo
e, sem ter mais o que me dar,

me ensinou a jogar palavra
no vento pra ela voar.

Dizia: “Filho, palavra
Tem que saber como usar.

Aquilo é que nem remédio:

Cura, mas pode matar.(Aleixo)') 
@@ to_tsquery('filho & remédio');
?column?
----------
 t
(1 row)
```

```{sql}
SELECT to_tsvector('portuguese',
'No fundo, no fundo,
bem lá no fundo,
a gente gostaria
de ver nossos problemas
resolvidos por decreto

a partir desta data,
aquela mágoa sem remédio
é considerada nula
e sobre ela — silêncio perpétuo

extinto por lei todo o remorso,
maldito seja quem olhar pra trás,
lá pra trás não há nada,
e nada mais

mas problemas não se resolvem,
problemas têm família grande,
e aos domingos
saem todos a passear
o problema, sua senhora
e outros pequenos probleminhas.(Leminski)') 
@@ to_tsquery('remorso | probleminhas');
?column?
----------
 t
(1 row)
```

### Trabalhando com tabelas

No seguinte [repositório](https://github.com/jjesusfilho/FullTextSearch) consta uma base de 48 mil notícias do G1, a qual utilizaremos para fins de demonstração.

Inicialmente, vamos criar um usuário (role) e uma base de dados para receber essas notícias:

```{sql}
CREATE ROLE saturday WITH PASSWORD 'RshinesWithPostgres'; 
CREATE DATABASE noticias OWNER = saturday;
```

Agora nos conectamos à base, adicionamos a extensão `unaccent` retirar acentos das palavras.

```{sql}
\c noticias
CREATE EXTENSION unaccent;
```

### Configurações necessárias

Vamos agora configurar a busca para que ela lide adequadamente com palavras acentuadas, maiúsculas e minúsculas, bem como, de suas variações.

```{sql}
CREATE TEXT SEARCH CONFIGURATION pt (COPY = pg_catalog.portuguese);
ALTER TEXT SEARCH CONFIGURATION pt
ALTER MAPPING
FOR hword, hword_part, word with unaccent, portuguese_stem;
```


### Indexação dos documentos

De agora em diante, passaremos a executar os queries e statemants a partir do próprio R, colocando-os dentro de funções.

A primeira coisa a fazer é conectar-se à base e adicionar a tabela. Veja que eu apenas crio a tabela, mas não insiro os documentos. Quando você tem muitos documentos, isso pode travar.

```{r, eval = FALSE}
conn <- DBI::dbConnect(RPostgres::Postgres(),
dbname = "noticias",
host = "localhost",
user="saturday",
password = "RshinesWithPostgres")

DBI::dbCreateTable(conn,"g1",g1)
```

### Inserindo os documentos

Para inserir os documentos, eu prefiro usar o pacote `dbx` porque ele permite a inserção em batches. Inserir centenas de milhares de documentos pode sobrecarregar sua máquina. Coloquei mil, mas 50 mil tem suportado bem.

```{r, eval = FALSE}
dbx::dbxInsert(con = conn, table = "g1", records = g1, batch_size = 1000)
```

### Indexando os documentos

Hora de indexar os documentos. Há dois indexadores, o GIN e o GIST, usaremos o GIN pq é mais rápido, porém mais intenso. A função a seguir cria o index estabelecendo pesos diferentes para duas colunas.

```{r, eval = FALSE}
psql_tokenize <- function(con, tbl, config = "pt") {
  source <- list(a = c("intro", "A"), j = c("corpo", "B"))
  target <- "document_tokens"
  idx <- paste0(tbl,"_idx")
  query <- glue::glue_sql("ALTER TABLE {`tbl`} ADD COLUMN {`target`} TSVECTOR", .con = con)

  res <- DBI::dbSendQuery(con, query)
  DBI::dbClearResult(res)

  query <- glue::glue_sql("UPDATE {`tbl`} SET
                         {`target`} = setweight(to_tsvector({config},coalesce({`source$a[1]`},'')), {source$a[2]}) ||
                         setweight(to_tsvector({config},coalesce({`source$j[1]`}, '')), {source$j[2]})", .con = con)

  res <- DBI::dbSendQuery(con, query)
  DBI::dbClearResult(res)

  query <- glue::glue_sql("CREATE INDEX {`idx`} ON {`tbl`} USING GIN ({`target`})", .con = con)

  res <- DBI::dbSendQuery(con, query)
  DBI::dbClearResult(res)
}
```

### Criando gatilho (trigger)
A função a seguir cria um gatilho para indexar novos documentos inseridos:

```{r, eval = FALSE}
psql_trigger <- function(con,tbl,config="pt"){

  a<-"A"
  b<-"B"
  intro<-"new.intro"
  corpo="new.corpo"
  f_name<-paste0(tbl,"_trigger()")

  q<-glue::glue_sql("CREATE FUNCTION {DBI::SQL(f_name)} RETURNS trigger AS $$
begin
  new.document_tokens :=
     setweight(to_tsvector({config},coalesce({intro},'')), {a}) ||
     setweight(to_tsvector({config},coalesce({corpo},'')), {b});
  return new;
end
$$ LANGUAGE plpgsql;",.con=con)

  RPostgres::dbExecute(con,q)

  q <- glue::glue_sql("
CREATE TRIGGER tsvectorupdate BEFORE INSERT OR UPDATE
    ON {`tbl`} FOR EACH ROW EXECUTE FUNCTION {DBI::SQL(f_name)}",.con=con)

  RPostgres::dbExecute(con,q)
}
```

### Realizando buscas

Por fim, montamos a função para realizar as buscas

```{r, eval = FALSE}
psql_query <-
  function (con,
            tbl,
            query = "")
  {
    
    target <- "document_tokens"
    q <-
      glue::glue_sql(
        "SELECT * FROM {`tbl`}  WHERE {`tbl`}.{`target`} @@ websearch_to_tsquery('pt',{query})",
        .con = con
      )
    DBI::dbGetQuery(con, q)
  }
```

## Inclusão no aplicativo Shiny

O repositório [FullTextSearch](https://github.com/jjesusfilho/FullTextSearch) contém template de aplicativo para realizar as buscas.

Incluí uma função `psql_g1_dt.R` para criar um datatable htmlwidget com ajustes na aparência.




