---
title: "As novas funções de pivotagem"
date: "2020-08-13"
tags: ["manipulação", "tidyr", "r"]
categories: ["tutoriais", "r"]
banner: "img/banners/lego.jpeg"
author: ["Nicole Luduvice"]
summary: "Apresentamos aqui as novas funções de pivotagem do {tidyr}."
draft: false
---

```{r setup, include=FALSE}
knitr::opts_chunk$set(
  echo = TRUE,
  warning = FALSE, 
  message = FALSE, 
  collapse = TRUE
)
```

O tidyr é um pacote muito útil para arrumar os dados, ou seja, deixá-los *tidy*. Dizemos que os dados estão arrumados quando 

- cada coluna é uma variável;
- cada linha é uma observação;
- cada célula representa um único valor.
 
O lançamento da versão 1.0.0 (em 09/11/19) apresentou uma grande mudança do pacote: a substituição das funções `gather()` e `spread()` pelas novas funções `pivot_longer()` e `pivot_wider()`.

<img src = "/img/blog/pivotagem/tidyr-spread-gather.gif">
```{r, fig.cap="Fonte: https://www.garrickadenbuie.com/project/tidyexplain/#spread-and-gather"}
```



Neste post, vamos apresentar o que mudou nessas novas funções e mostrar como aplicar as operações de pivotagem nesse novo framework.

#### Os dados

Para ilustrar a utilização das funções, vamos criar uma tabelinha bem simples, que nos permita visualizar a mudança entre os formatos *long* e *wide*.

Suponhamos que os dados a seguir representem as vendas de duas lojas nos meses de janeiro a junho de um determinado ano. É muito comum recebermos uma tabela no formado `wide`.

```{r}
dados <- tibble::tribble(
  ~loja, ~jan, ~fev, ~mar, ~abr, ~mai, ~jun,
  1, 20, 30, 23, 10, 40, 55,
  2, 30, 43, 29, 15, 40, 60
)

dados
```

Repare que, embora nessa tabela existam 3 variáveis, apenas 2 estão explícitas: a loja e o mês. As vendas estão apenas no corpo da tabela e, sem contexo, não saberíamos o que esses valores significam.

Além disso, essa tabela não está no formato *tidy*, pois cada coluna não represta uma variável: a variável *mês* está espalhada nas colunas e a variável *vendas* não é uma coluna.

A seguir, vamos ver como utilizar as antigas funções gather() e spread() para deixar essa tabela *tidy* (ou para, uma vez *tidy*, voltar ao formato original).

#### As antigas funções gather() e spread()

Para deixar os dados arrumados com as três variáveis (mês vendas e loja) como colunas, usamos a função gather(). Essa função vai transformar as colunas de janeiro a junho em valores de uma única coluna e vai criar uma nova coluna com os dados de vendas.

```{r}
library(tidyr)

dados_gather <- dados %>% 
  gather(jan:jun, key = "mes", value = "vendas")

dados_gather
```

Aqui estamos selecionando as colunas de janeiro a junho e aplicando `gather()`. O argumento `key` recebe o nome da variável com os nomes das colunas (no nosso exemplo, `meses`) e `value` recebe o nome da variável com as observações das colunas, `vendas`.

Ok, conseguimos deixar nossos dados no formato tidy. Será que é possivel retorná-los ao formato original? 
Para isso, precisamos de uma função que faça o inverso de `gather()`, "espalhando" as observações da variável mês em várias colunas e transformando vendas em observações dessas colunas. No pacote `{tidyr}` essa função se chama `spread()`.

```{r}
dados_spread <- dados_gather %>%
  spread(key = mes, value = vendas)

dados_spread
```

Observe que o argumento `key` indica o nome da variável que será espalhada em várias colunas e o argumento `value` indica o nome da variável que vai ser transformada em observações.

No `{tidyr}` 1.0.0, essas funções foram aprimoradas, recebendo nomes e argumentos mais intuitivos e fáceis de lembrar, além de apresentarem mais possibilidade de uso a fim de auxiliar na tarefa de estruturar os dados.

#### As novas funções pivot_longer() e pivot_wider()

O `pivot_longer()`, em casos mais simples, equivale a função `gather()`. Esse nome foi dado pois, ao rodar a função, o banco de dados se torna mais longo (*longer*) em relação aos dados originais.

```{r}
dados_longer <- dados %>%
  pivot_longer(
    cols = jan:jun, 
    names_to = "mes", 
    values_to = "vendas"
  ) 

dados_longer
```

A função `spread()` foi substituida por `pivot_wider()`. Ela vai transformar os dados em um formato mais largo. Veja que as duas funções funcionam de forma equivalente.

```{r}
dados_wider <- dados_longer %>%
  pivot_wider(names_from = mes, values_from = vendas)

dados_wider
```

Essas novas funções de pivotagem trazem várias outras funcionalidades para remodelar as bases de dados. Vamos falar delas em novos posts. Em quanto isso, se você quiser conferir, basta acessar o [vignette do tidyr](https://tidyr.tidyverse.org/articles/pivot.html) (inglês).
