---
title: "Kaggle: Guess The Correlation (feat. {torchdatasets})"
date: "2021-01-10"
tags: ["torch", "deep learning", "r", "machine learning"]
categories: ["tutoriais", "r"]
banner: "img/banners/guess-the-correlation.png"
author: ["Athos"]
summary: "Solução para o Kaggle Guess The Correlation com {torch}."
draft: true
---


```{r, include=FALSE}
knitr::opts_chunk$set(
  echo = TRUE,
  warning = FALSE, 
  message = FALSE, 
  collapse = TRUE,
  eval = FALSE
)
```

```{r setup}
library(torch)
library(torchdatasets)
library(torchvision)
library(tidyverse)
library(mestrado)
library(patchwork)
```

## Dados com {torchdatasets}

```{r}
train <- guess_the_correlation_dataset(
  root = "~/datasets", 
  token = "kaggle.json", 
  download = TRUE, 
  split = "train"
)

submition <- guess_the_correlation_dataset(
  root = "~/datasets", 
  token = "kaggle.json",
  download = TRUE, 
  split = "submition"
)
```

Olhada no banco de dados

```{r}
# Número de imagens na base de treino
length(train)
# lista de ids e Y da base de treino
head(train$images)
# Dimensão das imagens
dim(train[2]$x)
```


```{r}
cria_template_bolinha <- function(kernel_size = 5) {
  conv <- torch::nn_conv2d(1, 1, kernel_size, bias = FALSE)
  template_bolinha <- torch::torch_tensor(array(c(0, 1, 1, 1, 0,
                                                  1, 1, 1, 1, 1,
                                                  1, 1, 1, 1, 1,
                                                  1, 1, 1, 1, 1,
                                                  0, 1, 1, 1, 0), dim = c(5,5)))
  conv$parameters$weight$requires_grad_(FALSE) # torch, não otimizar esses params
  conv$weight[1,1] <- template_bolinha
  conv
}

transforma_imagem <- function(x) {
  conv_bolinha <- cria_template_bolinha()
  
  # retira os eixos da imagem
  x <- x %>%
    torchvision::transform_crop(5, 22, 125, 127) 
  
  ldim_x <- length(dim(x))
  while(length(dim(x)) < 4) x <- x$unsqueeze(if(ldim_x == 2) 1 else 2)
  
  # passa convolucao para encontrar o centro das bolinhas
  x <- conv_bolinha(x) 
  
  # cria a máscara de centros das bolinhas
  x <- x %>%
    torch::torch_squeeze() %>%
    torch::torch_less(0.1)
  
  x
}

# x tem dimensao (H, W)
transforma_correlacao <- function(x) {
  # encontra as coordenadas dos centros das bolinhas (X, Y)
  x <- torch::torch_nonzero(x)
  
  # calcula a correlação de pearson entre as coordenadas das bolinhas (X, Y)
  # mean((x - mean(x)) * (y - mean(y)))/(sd(x)*sd(y))
  media_desvpad <- torch::torch_std_mean(x$to(dtype = torch::torch_float()), dim = 1)
  desvpad <- media_desvpad[[1]]
  media <- media_desvpad[[2]]
  
  corr <- x %>% 
    torch_subtract(media) %>% 
    torch_prod(dim = 2) %>% 
    torch_mean() %>%
    torch_divide(torch_prod(desvpad)) %>%
    torch_multiply(-1)
  
  corr
}
```

```{r}
#
formato_para_o_ggplot <- function(item_do_df) {
  item_do_df$x %>%
    image_tensors_to_tbl() %>% 
    mutate(resp = paste("corr: ", scales::percent(item_do_df$y)))
}

map(1:4, ~train[.x]) %>% 
  map(~{.x$x <- transforma_imagem(.x$x); .x}) %>%
  map_dfr(formato_para_o_ggplot) %>% 
  mutate(c1 = c1/max(c1)) %>%
  ggpixelgrid(ncol = 4, label = resp) 
```


## Dataloader

```{r}
minha_collate_fn <- function(batch) {
  
  batch_transposto <- purrr::transpose(batch)
  
  x <- torch::torch_stack(batch_transposto$x)
  y <- torch::torch_tensor(unlist(batch_transposto$y), dtype = torch::torch_float())
  id <- unlist(batch_transposto$id)
  
  list(x = x, y = y, id = id)
}
```


```{r}
train_dl <- dataloader(
  train, batch_size = 2, 
  shuffle = TRUE, 
  collate_fn = minha_collate_fn
)
```


## Device

```{r}
device <- torch_device(if(cuda_is_available()) "cuda" else "cpu")
```


## Modelo

### Modelo1

Apelar para calcular a correlação de pearson dos pontos da imagem.
1) achar o centro dos pontos
2) calcular a correlação entre X e Y desses centros

```{r}
# NN module
modelo_corr <- torch::nn_module(
  "ModeloCorr",
  initialize = function() {
    self$lin <- nn_linear(
      in_features = 1, 
      out_features = 1, 
      bias = TRUE
    )
  },
  
  forward = function(batch) {
    # ceu estrelado
    x <- batch %>% transforma_imagem() 
    
    # correlação de pearson
    x <- purrr::map(
      torch::torch_unbind(x), 
      transforma_correlacao
    ) %>%
      torch::torch_stack()
    
    x <- x$unsqueeze(2) %>% self$lin()
    
    x$squeeze()
  }
)

modelo1 <- modelo_corr()

print(modelo1)
```

```{r}
modelo1$parameters
```

## Loss

```{r}
criterio <- torch::nn_mse_loss()
```

## Optimizer

```{r}
otimizador <- torch::optim_adam(modelo1$parameters, lr = 0.001)
```

## Loop de treinamento

```{r}
losses <- c()
# we can then loop trough the elements of the dataloader with
i <- 0
for(batch in enumerate(train_dl)) {
  i <- i + 1
  otimizador$zero_grad()
  y_pred <- modelo1(batch[[1]])
  y_obs <- batch[[2]]
  loss <- criterio(y_pred, y_obs)
  loss$backward()
  losses <- c(losses, as.numeric(loss))
  if(i %% 20 == 0) 
    print(glue::glue("Batch {i} de {length(train_dl)} - train loss: {as.numeric(loss)}"))
}

plot(1:length(losses), losses, type = "l", color = "royalblue")
```

### Modelo2

CNN tradicional ---> invariante no espaço

### Modelo3

CNN com kernel retangular ----> considera a posicao das coisas

