---
title: "Dashboards"
data: "15 de setembro a 1 de outubro, às terças e quintas, das 19h00 às 22h00"
hora: "6 aulas, 18 horas de curso"
local: "Online"
img: "img/cursos/dashboards.jpeg"
preco: "R$550,00"
banner: "img/cursos/dashboards-banner.jpeg"
desc: "Comunique seus resultados construindo dashboards incríveis a partir do R."
ordem: "25"
id: "28"
aberto: "true" 
unit_price: "55000"
params:
  id_unico: 5
---


```{r setup, include=FALSE}
knitr::opts_chunk$set(echo = FALSE, message = FALSE, warning = FALSE)

id <- params$id_unico 
```

```{r, results='asis'}
siteCursoR:::criar_section_header("Conheça o curso") 
```

Dashboards são excelentes ferramentas para comunicar os resultados de análises de dados. No entanto, a sua criação depende muitas vezes de softwares proprietários pouco acessíveis ou de amplo conhecimento de desenvolvimento Web.
A linguagem de programação R possui frameworks que nos permitem desenvolver dashboards estáticos ou dinâmicos, altamente customizáveis, que podem ser facilmente disponibilizados na internet e podem fazer uso de todo poder analítico do R.

O objetivo deste curso é introduzir o pacote `Shiny`, para a construção de dashboards dinâmicos ([veja alguns exemplos](https://shiny.rstudio.com/gallery/)), e o pacote `flexdashboard`, para a construção de dashboards estáticos ([veja alguns exemplos](https://rmarkdown.rstudio.com/flexdashboard/examples.html)).

```{r}
shiny::h6("Você sairá deste curso apta(o) a:", style = "color: #489d51")
```

::: {.voce-saira}
- usar o pacote `shiny` para construir dashboards dinâmicos;
- hospedar um dashboard online utilizando o serviço [https://www.shinyapps.io/](https://www.shinyapps.io/);
- usar o pacote `auth0` para criar dashboards com autenticação;
- usar o pacote `flexdashboard` para construir dashboards estáticos.
:::


```{r}
shiny::hr()
siteCursoR:::criar_section_header("Conteúdo")
```

::: {.row}

:::: {.column-esq}
- **Introdução ao Shiny**
  - Dashboards estáticos e dinâmicos
  - O que é o Shiny?
  - UI e server
  - Inputs e Outputs
- **Reatividade**
  - Valores reativos e funções reativas
  - Construindo UIs reativas
  - Construindo filtros hierárquicos
- **Layout**
  - Costumizando a aparência do dashboard
  - O pacote `shinydasboard`
  - O pacote `bs4Dash`
- **htmlwidgets**
  - Tabelas com `reactable`
  - Gráficos com `plotly`
  - Mapas com `leaflet`
- **Deploy**
  - Hospedando um app no `shinyapps.io`
  - Como colocar senha no seu dashboard com o `auth0`
- **Dashboards estáticos**
  - O pacote `flexdashboard`
  - Integrando `flexdashboard` e `shiny`
::::

:::: {.column-dir}

::::: {.row .justify-content-center}
```{r}
# LISTAR PACOTES UTILIZADOS NO CURSO
siteCursoR:::criar_lista_stickers(c('shiny', "rmarkdown", "flexdashboard", "auth0", ""))
```
:::::

:::: 

:::


```{r}
shiny::hr()
siteCursoR:::criar_section_header("Professores")
```

```{r, results='asis'}
siteCursoR:::adicionar_professores(id)
```

```{r}
shiny::hr()
siteCursoR:::criar_section_header("Como será o curso?")
```

- Aulas online, em tempo real, com um(a) professor(a) e um(a) monitor(a). 
- Diversos exercícios "para casa" para praticar e tirar dúvidas.
- Projeto de análise de dados para aplicar o conteúdo aprendido.
- Gravação das aulas disponíveis por pelo menos 1 ano.

```{r}
shiny::hr()
siteCursoR:::criar_section_header("Pré-requisitos") 
```


- O conteúdo do curso [R para Ciência de dados I](https://www.curso-r.com/cursos/r4ds-1)

- Conhecimentos básicos de Estatística: média, mediana, variância, proporção.

- Conhecimentos básicos de computação: criação de arquivos e pastas, instalação de programas, navegação na internet.

```{r}
shiny::hr()
siteCursoR:::criar_section_header("O que eu preciso ter?")
```

- Um notebook com acesso a internet e permissão para instalar novos programas;

- Uma conta de e-mail Google para acessar o Google Classroom;

-  Últimas versões do [R](https://cran.r-project.org/) e do [RStudio](https://www.rstudio.com/products/rstudio/download/) instaladas &#128571;.
