---
title: "Deep learning"
data: "12 de julho a 29 de julho, às segundas e quintas, das 19h00 às 22h00"
hora: "6 aulas, 18 horas de curso"
local: "Online"
img: "img/cursos/deep-learning.jpg"
preco: "R$650,00"
banner: "img/cursos/deep-learning-banner.jpg"
desc: "Aprenda a ajustar modelos de deep learning utilizando o R."
ordem: "45"
id: "41"
aberto: "true"
unit_price: "65000"
params:
  id_unico: 9
---


```{r setup, include=FALSE}
knitr::opts_chunk$set(echo = FALSE, message = FALSE, warning = FALSE)

id <- params$id_unico
```

```{r, results='asis'}
siteCursoR:::criar_section_header("Conheça o curso")
```

Deep learning é uma classe de modelos que ficou famosa nos últimos anos dentro do Machine Learning por resolver problemas historicamnte difíceis de detecção de imagem, transcrição de áudio e classificação de textos.

O objetivo deste curso é se familiarizar com as principais técnicas utilizadas em Deep Learning, discutindo como funcionam as redes neurais, quais são os softwares utilizados para treiná-las e quais são as principais técnicas para tunar esses modelos.

```{r}
shiny::h6("Você sairá deste curso apta(o) a:", style = "color: #489d51")
```


::: {.voce-saira}
- identificar em quais problemas aplicar deep learning;
- construir modelos de deep learning para classificação de texto;
- construir modelos de deep learning para classificação de imagens;
- ajustar modelos de deep learning utilizando o R.
:::


```{r}
shiny::hr()
siteCursoR:::criar_section_header("Conteúdo")
```

::: {.row}

:::: {.column-esq}
- **Introdução**
  - O que é e quando utilizar Deep Learning
  - O que são redes neurais profundas
- **Ajuste**
  - Ajustando modelos de deep learning no R
  - O pacote `keras`
  - Técnicas de regularização
- **Arquiteturas**
  - Redes neurais recorrentes (RNN)
  - Redes neurais convolucionais (CNN)
  - *Long short-term memory* (LSTM)
::::

:::: {.column-dir}

::::: {.row .justify-content-center}
```{r}
siteCursoR:::adicionar_imagens_deeplearning()
```
:::::

:::: 

:::

```{r}
shiny::hr()
siteCursoR:::criar_section_header("Professores")
```

```{r, results='asis'}
siteCursoR:::adicionar_professores(id)
```

```{r}
shiny::hr()
siteCursoR:::criar_section_header("Como será o curso?")
```

- Aulas online, em tempo real, com um(a) professor(a) e um(a) monitor(a). 
- Diversos exercícios "para casa" para praticar e tirar dúvidas.
- Certificado ao final do curso (sujeito à entrega de atividades solicitadas pelos professores).
- Gravação das aulas disponíveis por pelo menos 1 ano.

```{r}
shiny::hr()
siteCursoR:::criar_section_header("Pré-requisitos") 
```

- O conteúdo do curso [R para Ciência de dados I](https://www.curso-r.com/cursos/r4ds-1);

- O conteúdo do curso [Introdução ao Machine Learning](https://www.curso-r.com/cursos/intro-machine-learning/)

- Conhecimentos básicos de Estatística: média, mediana, variância, proporção;

- Conhecimentos básicos de computação: criação de arquivos e pastas, instalação de programas, navegação na internet.

```{r}
shiny::hr()
siteCursoR:::criar_section_header("O que eu preciso ter?")
```


- Um notebook com acesso a internet e permissão para instalar novos programas;

- Uma conta de e-mail Google para acessar o [Google Classroom](https://classroom.google.com/);

-  Últimas versões do [R](https://cran.r-project.org/) e do [RStudio](https://www.rstudio.com/products/rstudio/download/) instaladas &#128571;.
