---
title: "Deploy"
data: "3 de outubro e 10 de outubro, dois sábados, das 9h00 às 13h00"
hora: "2 aulas, 8 horas de workshop"
local: "Online"
img: "img/cursos/deploy.png"
preco: "R$350,00"
banner: "img/cursos/deploy-banner.png"
desc: "Aprenda a disponibilizar dashboards e o resultado dos seus modelos na Web."
ordem: "30"
github: "https://curso-r.github.io/main-deploy"
id: "29"
aberto: "true"
unit_price: "35000"
params:
  id_unico: 6
---

```{r setup, include=FALSE}
knitr::opts_chunk$set(echo = FALSE, message = FALSE, warning = FALSE)

id <- params$id_unico
```

```{r, results='asis'}
siteCursoR:::criar_section_header("Conheça o curso")
```

Hoje em dia não é suficiente ter seus dashboards e modelos funcionando apenas localmente: em um mundo cada vez mais conectado, interativo e automatizado, é necessário também colocar os resultados de suas análises em produção. Felizmente, esse requisito nunca foi tão simples de cumprir.

O objetivo deste workshop é ensinar os conceitos fundamentais para que você seja capaz de fazer o deploy robusto e eficiente dos seus produtos.


```{r}
shiny::h6("Você sairá deste curso apta(o) a:", style = "color: #489d51")
```


::: {.voce-saira}
- consultar uma API com e sem autenticação;
- criar uma API a partir de código R;
- usar o Google Cloud Platform para criar máquinas virtuais;
- criar uma imagem docker;
- transformar um shiny em um pacote e em um docker;
- disponibilizar uma API e um shiny na internet.
:::


```{r}
shiny::hr()
siteCursoR:::criar_section_header("Conteúdo")
```

::: {.row}

:::: {.column-esq}
- O que é deploy (implantação)
- O que é uma API
- O pacote `{plumber}`
- O que é uma máquina virtual
- O que é `docker`
- Como empacotar um dashboard
- O pacote `{golem}`
- Como automatizar um deploy com `docker`
::::

:::: {.column-dir}

::::: {.row .justify-content-center}
```{r}
# LISTAR PACOTES UTILIZADOS NO CURSO
siteCursoR:::criar_lista_stickers(c('shiny', 'golem', 'plumber'))
```
:::::

:::: 

:::


```{r}
shiny::hr()
siteCursoR:::criar_section_header("Professores")
```

```{r, results='asis'}
siteCursoR:::adicionar_professores(id)
```

```{r}
shiny::hr()
siteCursoR:::criar_section_header("Como será o curso?")
```

- Aulas online, em tempo real, com um(a) professor(a) e um(a) monitor(a). 
- Exercícios "para casa" para praticar e tirar dúvidas.
- Gravação das aulas disponíveis por pelo menos 1 ano.

```{r}
shiny::hr()
siteCursoR:::criar_section_header("Pré-requisitos") 
```

- O conteúdo do curso [R para Ciência de dados I](https://www.curso-r.com/cursos/r4ds-1)

- O conteúdo do curso [Dashboards](https://www.curso-r.com/cursos/dashboards/)

```{r}
shiny::hr()
siteCursoR:::criar_section_header("O que eu preciso ter?")
```


- Um notebook com acesso a internet e permissão para instalar novos programas;

- Uma conta de e-mail Google para acessar o [Google Classroom](https://classroom.google.com/), cadastro no [Google Cloud](https://cloud.google.com/), uma conta no [GitHub](http://github.com/) e uma conta no [Docker Hub](https://hub.docker.com/);

-  Últimas versões do [R](https://cran.r-project.org/) e do [RStudio](https://www.rstudio.com/products/rstudio/download/) instaladas &#128571;.
