---
title: "Faxina de dados"
data: "8 de maio a 22 de maio, 3 sábados, das 9h00 às 13h00"
hora: "3 aulas, 12 horas de curso"
local: "Online"
img: "img/cursos/faxina.1&auto=format&fit=crop&w=1352&q=80"
preco: "R$400,00"
banner: "img/cursos/faxina-banner.1&auto=format&fit=crop&w=1352&q=80"
desc: "Aprenda a arrumar bases bagunçadas com exemplos reais."
ordem: "37"
id: "46"
aberto: "true"
unit_price: "40000"
params:
  id_unico: 13
---


```{r setup, include=FALSE}
knitr::opts_chunk$set(echo = FALSE, message = FALSE, warning = FALSE)

id <- params$id_unico
```

```{r, results='asis'}
siteCursoR:::criar_section_header("Conheça o curso")
```

O R é uma linguagem de programação criada para a Ciência de Dados. Ela é uma das principais ferramentas utilizadas para manipulação, visualização e modelagem de dados, além de auxiliar na divulgação dos resultados com a criação de relatórios, apresentações e dashboards. O R conta com uma comunidade super ativa, que desenvolve novas funcionalidades em ritmo acelerado, deixando a linguagem sempre atualizada com as metodologias mais recentes.

A prática demonstra que entre 60% e 80% do trabalho da pessoa que trabalha com ciência de dados é voltada à leitura e arrumação de bases de dados. Então por que não discutir esse assunto com seriedade?

O objetivo deste curso é mostrar, através de diversos exemplos práticos, o incrível arsenal de ferramentas que o R nos proporciona para fazer a faxina de dados. Do ponto de vista teórico, vamos estudar sobre o que é uma base arrumada. Também vamos mostrar melhores práticas na estruturação de um projeto de faxina de dados, focando na reprodutibilidade e facilidade de compartilhar o trabalho realizado. Do ponto de vista prático, teremos muitos e muitos cases com arrumação de dados. O curso partirá de exemplos mais simples, como empilhar diversas bases de dados, até exemplos mais complexos, envolvendo rotinas de correção e validação de dados.

```{r}
shiny::h6("Você sairá deste curso apta(o) a:", style = "color: #489d51")
```


::: {.voce-saira}
- Organizar um projeto de faxina de dados
- Identificar o objetivo de um trabalho de faxina
- Escrever rotinas para detecção de inconsistências nos dados
- Definir as melhores práticas para nomear colunas
- Escrever scripts avançados com o `{tidyverse}`
:::


```{r}
shiny::hr()
siteCursoR:::criar_section_header("Conteúdo")
```

::: {.row}

:::: {.column-esq}
- O que são bases bagunças e arrumadas?
- Organizando projetos de faxina de dados
- Resolvendo problemas de importação
- Melhores práticas para organização das colunas
- Identificação de inconsistências nos dados
::::

:::: {.column-dir}

::::: {.row .justify-content-center}
```{r}
# LISTAR PACOTES UTILIZADOS NO CURSO
siteCursoR:::criar_lista_stickers(c('dplyr', 'tidyr', 'purrr', 'janitor', 'readr', 'usethis', 'devtools', 'stringr', 'lubridate', 'forcats'))
```
:::::

:::: 

:::


```{r}
shiny::hr()
siteCursoR:::criar_section_header("Professores")
```

```{r, results='asis'}
siteCursoR:::adicionar_professores(id)
```

```{r}
shiny::hr()
siteCursoR:::criar_section_header("Como será o curso?")
```

- Aulas online, em tempo real, com um(a) professor(a) e um(a) monitor(a). 
- Diversos exercícios "para casa" para praticar e tirar dúvidas.
- Projeto de análise de dados para aplicar o conteúdo aprendido.
- Certificado ao final do curso (sujeito à entrega de atividades solicitadas pelos professores).
- Gravação das aulas disponíveis por pelo menos 1 ano.

```{r}
shiny::hr()
siteCursoR:::criar_section_header("Pré-requisitos") 
```

- O conteúdo do curso [R para Ciência de dados I](https://www.curso-r.com/cursos/r4ds-1)

- O conteúdo do curso [R para Ciência de dados II](https://www.curso-r.com/cursos/r4ds-2)

```{r}
shiny::hr()
siteCursoR:::criar_section_header("O que eu preciso ter?")
```

- Um notebook com acesso a internet e permissão para instalar novos programas;

- Uma conta de e-mail Google para acessar o [Google Classroom](https://classroom.google.com/);

- Uma conta no [Github](https://github.com/).

-  Últimas versões do [R](https://cran.r-project.org/) e do [RStudio](https://www.rstudio.com/products/rstudio/download/) instaladas &#128571;.
