---
title: "Introdução ao Machine Learning"
data: "14 de setembro a 5 de outubro, às segundas e segundas, das 19h00 às 22h00"
hora: "7 aulas, 21 horas de curso"
local: "Online"
img: "img/cursos/intro-machine-learning.jpg"
preco: "R$600,00"
banner: "img/cursos/intro-machine-learning-banner.jpg"
desc: "Aprenda os principais conceitos de Machine Learning utilizando o R como ferramenta."
ordem: "20"
id: "27"
aberto: "true"
unit_price: "60000"
params:
  id_unico: 4
---


```{r setup, include=FALSE}
knitr::opts_chunk$set(echo = FALSE, message = FALSE, warning = FALSE)

id <- params$id_unico
```

```{r, results='asis'}
siteCursoR:::criar_section_header("Conheça o curso")
```

Machine Learning é um framework de análise preditiva, muito utilizado hoje em dia em problemas de classificação. Sua fama recente se deve ao sucesso em aplicações de transcrição de áudio e classificação de imagens, mas uma grande parte de suas técnicas são muito úteis em qualquer problema de modelagem estatística.

O objetivo deste curso é apresentar as etapas essenciais de um projeto de *Machine Learning*, desenvolvendo a análise crítica necessária para escolher, ajustar, avaliar e interpretar modelos preditivos, utilizando o R como ferramanta. Também será discutido aspectos teóricos para compreender como a matemática dos modelos funciona por trás.

```{r}
shiny::h6("Você sairá deste curso apta(o) a:", style = "color: #489d51")
```


::: {.voce-saira}
- construir um projeto de *machine learning* do começo ao fim;
- ajustar modelos de regressão e de classificação;
- identificar quando aplicar técnica de *machine learning* no seu negócio.
:::


```{r}
shiny::hr()
siteCursoR:::criar_section_header("Conteúdo")
```

::: {.row}

:::: {.column-esq}
- **O que é Machine Learning**
  - História
  - O que é modelagem preditiva
  - Definições e Nomenclaturas
  - Por que e quando usar
  - Métricas e Funções de Custo
- **Conceitos Centrais**
  - Overfitting
  - Hiperparâmetros
  - Bases de Treino/Teste/Validação
  - Cross-Validation
  - Relação Viés-Variância
- **Modelos de Regressão**
  - Regressão Linar
  - RMSE, MAPE, R2.
  - Gradient Descent
  - Estimadores e estimativas
  - Regularização LASSO
  - Principais cuidados com os dados
- **Modelos de Classificação**
  - Regressão Logística
  - Binary Cross-entropy (Deviance)
  - Probabilidades vs Classes
  - Matriz de Confusão
  - Curva ROC
  - Acurácia, recall, precisão, F1, AUROC.
- **Modelos de Árvores**
  - Árvores de decisão
  - GINI e Entropia
  - Ganho de Informação
  - Random Forest
  - Gradient Boosting (XGBoost)
- **Tidymodels**
  - O que é
  - Como usar no R
  - {workflows} e {recipes}
::::

:::: {.column-dir}

::::: {.row .justify-content-center}
```{r}
# LISTAR PACOTES UTILIZADOS NO CURSO
siteCursoR:::criar_lista_stickers(c('tidymodels', 'parsnip', 'dials', 'yardstick', 'recipes', 'rsample', 'vip'))
```
:::::

:::: 

:::


```{r}
shiny::hr()
siteCursoR:::criar_section_header("Professores")
```

```{r, results='asis'}
siteCursoR:::adicionar_professores(id)
```


```{r}
shiny::hr()
siteCursoR:::criar_section_header("Como será o curso?")
```


- Aulas online, em tempo real, com um(a) professor(a) e um(a) monitor(a). 
- Diversos exercícios "para casa" para praticar e tirar dúvidas.
- Projeto de análise de dados para aplicar o conteúdo aprendido.
- Desafio no Kaggle e construção de portifólio de um projeto de Machine Learning.
- Gravação das aulas disponíveis por pelo menos 1 ano.

```{r}
shiny::hr()
siteCursoR:::criar_section_header("Pré-requisitos") 
```


- Interesse por Ciência de Dados;

- O conteúdo do curso [R para Ciência de dados I](https://www.curso-r.com/cursos/r4ds-1)

- Conhecimentos básicos de Estatística: média, mediana, variância, proporção, histograma;

- Conhecimentos básicos de computação: criação de arquivos e pastas, instalação de programas, navegação na internet.

```{r}
shiny::hr()
siteCursoR:::criar_section_header("O que eu preciso ter?")
```

- Um notebook com acesso a internet e permissão para instalar novos programas;

- Uma conta de e-mail Google para acessar o Google Classroom;

-  Últimas versões do [R](https://cran.r-project.org/) e do [RStudio](https://www.rstudio.com/products/rstudio/download/) instaladas &#128571;.
