---
title: "Pacotes"
data: "15 de maio e 22 de maio, dois sábados, das 9h00 às 13h00"
hora: "2 aulas, 8 horas de curso"
local: "Online"
img: "img/cursos/pacotes.jpeg"
preco: "R$400,00"
banner: "img/cursos/pacotes-banner.jpeg"
desc: "Aprendar a criar os seus próprios pacotes de R."
ordem: "55"
id: "44"
aberto: "true"
unit_price: "40000"
params:
  id_unico: 11
---


```{r setup, include=FALSE}

knitr::opts_chunk$set(echo = FALSE, message = FALSE, warning = FALSE)

id <- params$id_unico
```

```{r, results='asis'}
siteCursoR:::criar_section_header("Conheça o curso")
```

O R é uma linguagem de programação criada para a Ciência de Dados. Ela é uma das principais ferramentas utilizadas para manipulação, visualização e modelagem de dados, além de auxiliar na divulgação dos resultados com a criação de relatórios, apresentações e dashboards. O R conta com uma comunidade super ativa, que desenvolve novas funcionalidades em ritmo acelerado, deixando a linguagem sempre atualizada com as metodologias mais recentes.

Pacotes são o padrão-ouro para transferência de códigos em R. Eles encapsulam funções e sua documentação, bem como exemplos de código e conjuntos de dados. Nesse curso você vai aprender a transformar seus scripts em pacotes que outras pessoas podem baixar, instalar e usar. Pode parecer muito difícil, mas na verdade escrever seus programas em pacotes pode simplificar e agilizar o seu trabalho, além de facilitar o compartilhamento. Vamos te guiar desde os princípios e definições básicas de pacotes até as melhores práticas, como o uso de testes unitários e elaboração de documentação.

```{r}
shiny::h6("Você sairá deste curso apta(o) a:", style = "color: #489d51")
```


::: {.voce-saira}
- Empacotar seus scripts em formato prontos para download e uso;
- Desenvolver código de acordo com boas práticas de desenvolvimento de pacotes;
- Implementar rotinas de teste constante dos seus códigos.
:::


```{r}
shiny::hr()
siteCursoR:::criar_section_header("Conteúdo")
```


::: {.row}

:::: {.column-esq}
- **Fundamentos de desenvolvimento de pacotes em R**
  - Git e GitHub
  - O arquivo `DESCRIPTION`
  - Estrutura de pastas e arquivos
  - O pacote `{usethis}`
  - Melhores práticas de desenvolvimento de pacotes
- **Documentação**
  - Criando bons nomes
  - Documentação de funções
  - Documentação de bases de dados
  - Acentos, encoding e variáveis globais
- **Testes unitários e consistência de código**
  - O pacote `{testthat}`
  - Tipos de testes
  - Passando no `devtools::check()`
- **Disponibilizando seu pacote**
  - Disponibilizando em um repositório
  - Criando um `{pkgdown}`
  - Integração contínua com Github Actions
  - Regras para colocar um pacote no CRAN
  
::::

:::: {.column-dir}

::::: {.row .justify-content-center}
```{r}
# LISTAR PACOTES UTILIZADOS NO CURSO
siteCursoR:::criar_lista_stickers(c('tidyverse', 'devtools', 'usethis', 'testthat', 'pkgdown'))
```
:::::

:::: 

:::


```{r}
shiny::hr()
siteCursoR:::criar_section_header("Professores")
```

```{r, results='asis'}
siteCursoR:::adicionar_professores(id)
```

```{r}
shiny::hr()
siteCursoR:::criar_section_header("Como será o curso?")
```

- Aulas online, em tempo real, com um(a) professor(a) e um(a) monitor(a). 
- Diversos exercícios "para casa" para praticar e tirar dúvidas.
- Projeto de análise de dados para aplicar o conteúdo aprendido.
- Certificado ao final do curso (sujeito à entrega de atividades solicitadas pelos professores).
- Gravação das aulas disponíveis por pelo menos 1 ano.

```{r}
shiny::hr()
siteCursoR:::criar_section_header("Pré-requisitos") 
```

- O conteúdo do curso [R para Ciência de Dados I](https://www.curso-r.com/cursos/r4ds-1/).

```{r}
shiny::hr()
siteCursoR:::criar_section_header("O que eu preciso ter?")
```

- Um notebook com acesso a internet e permissão para instalar novos programas;

- Uma conta de e-mail Google para acessar o [Google Classroom](https://classroom.google.com/);

- Um conta [Github](https://github.com/);

-  Últimas versões do [R](https://cran.r-project.org/) e do [RStudio](https://www.rstudio.com/products/rstudio/download/) instaladas &#128571;.
