---
title: "R para Ciência de Dados II"
data: "5 de abril a 22 de abril, às segundas e quintas, das 19h00 às 22h00"
hora: "6 aulas, 18 horas de curso"
local: "Online"
img: "img/cursos/r4ds-2.jpeg"
preco: "R$550,00"
banner: "img/cursos/r4ds-2-banner.png"
desc: "Domine os seus dados e aumente a sua produtividade."
ordem: "10"
id: "37"
aberto: "true"
unit_price: "55000"
params:
  id_unico: 2
---


```{r setup, include=FALSE}
knitr::opts_chunk$set(echo = FALSE, message = FALSE, warning = FALSE)

id <- params$id_unico
```

```{r, results='asis'}
siteCursoR:::criar_section_header("Conheça o curso")
```

O R é uma linguagem de programação criada para a Ciência de Dados. Ela é uma das principais ferramentas utilizadas para manipulação, visualização e modelagem de dados, além de auxiliar na divulgação dos resultados com a criação de relatórios, apresentações e dashboards. O R conta com uma comunidade super ativa, que desenvolve novas funcionalidades em ritmo acelerado, deixando a linguagem sempre atualizada com as metodologias mais recentes.

O objetivo deste curso é aprofundar os conceitos essenciais de programação em R para Ciência de Dados. A partir de problemas reais de análise de dados, apresentaremos técnicas intermediárias e avançadas de manipulação de dados, incluindo textos e datas, e conceitos de programação funcional.

```{r}
shiny::h6("Você sairá deste curso apta(o) a:", style = "color: #489d51")
```


::: {.voce-saira}
- organizar seus projetos de análise de dados para gerar agilidade e eficiência;
- fazer manipulações de dados mais complexas com os pacotes dplyr e tidyr, como pivotagem e diversos tipos de joins;
- manipular texto e datas com os pacotes stringr e lubridate;
- substituir loopings em for e while pelas maravilhosas funções do pacote purrr.
:::


```{r}
shiny::hr()
siteCursoR:::criar_section_header("Conteúdo")
```


::: {.row}

:::: {.column-esq}
- **Organização de projetos**
  - Por que não usar `.RData` e `.Rhistory`
  - Git e Github
  - Funções e dependências
- **Manipulação de dados**
  - `{dplyr} 1.0`: `across()`, `where()`
  - Mais verbos de manipulação: o pacote `tidyr`
  - Pivotagem
  - Manipulação de textos com o pacote `{stringr}`
  - Manipulação de datas com o pacote `{lubridate}`
  - Manipulação de fatores com o pacote `{forcats}`
- **Programação funcional**
  - Listas e list-columns
  - Introdução ao pacote `{purrr}`
  - Substituindo for e while pelas funções `map_()`
  - Introdução a non-standard evaluation e ao operador `{{ }}`
::::

:::: {.column-dir}

::::: {.row .justify-content-center}
```{r}
siteCursoR:::criar_lista_stickers(c('tidyverse', 'dplyr', 'stringr', 'lubridate', 'purrr', 'usethis')) 
```
:::::

:::: 

:::


```{r}
shiny::hr()
siteCursoR:::criar_section_header("Professores")
```

```{r, results='asis'}
siteCursoR:::adicionar_professores(id)
```

```{r}
shiny::hr()
siteCursoR:::criar_section_header("Como será o curso?")
```

- Aulas online, em tempo real, com um(a) professor(a) e um(a) monitor(a). 
- Diversos exercícios "para casa" para praticar e tirar dúvidas.
- Projeto de análise de dados para aplicar o conteúdo aprendido.
- Certificado ao final do curso (sujeito à entrega de atividades solicitadas pelos professores).
- Gravação das aulas disponíveis por pelo menos 1 ano.

```{r}
shiny::hr()
siteCursoR:::criar_section_header("Pré-requisitos") 
```

- O conteúdo do curso [R para Ciência de dados I](https://www.curso-r.com/cursos/r4ds-1)

```{r}
shiny::hr()
siteCursoR:::criar_section_header("O que eu preciso ter?")
```

- Um notebook com acesso a internet e permissão para instalar novos programas;

- Uma conta de e-mail Google para acessar o [Google Classroom](https://classroom.google.com/);

- Uma conta no [Github](https://github.com/);

-  Últimas versões do [R](https://cran.r-project.org/) e do [RStudio](https://www.rstudio.com/products/rstudio/download/) instaladas &#128571;.

