---
title: "Introdução ao R com C++"
data: "21 de novembro e 28 de novembro, dois sábados, das 9h00 às 13h00"
hora: "2 aulas, 8 horas de curso"
local: "Online"
img: "img/cursos/rcpp."
preco: "R$400,00"
banner: "img/cursos/rcpp-banner.jpg"
desc: "Acelere seus scripts integrando o R com o C++"
ordem: "50"
id: "31"
aberto: "true"
unit_price: "40000"
params:
  id_unico: 10
---


```{r setup, include=FALSE}
knitr::opts_chunk$set(echo = FALSE, message = FALSE, warning = FALSE)

id <- params$id_unico
```

```{r, results='asis'}
siteCursoR:::criar_section_header("Conheça o curso")
```

O R é uma linguagem de programação criada para a Ciência de Dados. Ela é uma das principais ferramentas utilizadas para manipulação, visualização e modelagem de dados, além de auxiliar na divulgação dos resultados com a criação de relatórios, apresentações e dashboards. O R conta com uma comunidade super ativa, que desenvolve novas funcionalidades em ritmo acelerado, deixando a linguagem sempre atualizada com as metodologias mais recentes.

O objetivo do curso é trazer a experiência de como aumentar a eficiência computacional do R. O C++ (leia-se C plus plus ou simplesmente Cpp) é uma linguagem de programação de baixo nível que roda algoritmos muito mais rápido que o R, mas que tem uma sintaxe um pouco mais difícil de utilizar. Através dos pacotes `{Rcpp}` e `{cpp11}` veremos como juntar o que há de melhor nos dois mundos: a facilidade de utilização do R com a eficiência computacional do Cpp.

```{r}
shiny::h6("Você sairá deste curso apta(o) a:", style = "color: #489d51")
```

::: {.voce-saira}

- Escrever algoritmos simples em C++
- Substituir uma função escrita em R por uma função escrita em C++, chamando-a pelo R, usando o pacote `{Rcpp}`
- Utilizar as funções no seu pacote
- Trabalhar com matrizes e arrays no Cpp
- Utilizar funções de bibliotecas externas feitas em C++
- Navegar pelo maravilhoso universo do R com C++ através do pacote `{cpp11}`

:::


```{r}
shiny::hr()
siteCursoR:::criar_section_header("Conteúdo")
```

::: {.row}

:::: {.column-esq}

- **Traduzindo loops do R para Cpp**
- **Manipulando atributos de objetos do R**
- **Manipulando matrizes e arrays**
    - O pacote `{RcppArmadillo}`
- **Colocando Cpp no seu pacote**
    - Exemplo do `{ranger}`
- **Integrando seu código com outras bibliotecas Cpp**
    - Exemplo do `{torch}`
- **Tópicos extras**
    - O novíssimo `{cpp11}`
  
::::

:::: {.column-dir}

::::: {.row .justify-content-center}
```{r}
# LISTAR PACOTES UTILIZADOS NO CURSO
# siteCursoR:::criar_lista_stickers()
```
:::::

:::: 

:::


```{r}
shiny::hr()
siteCursoR:::criar_section_header("Professores")
```

```{r, results='asis'}
siteCursoR:::adicionar_professores(id)
```

```{r}
shiny::hr()
siteCursoR:::criar_section_header("Como será o curso?")
```

- Aulas online, em tempo real, com um(a) professor(a) e um(a) monitor(a). 
- Exercícios "para casa" para praticar e tirar dúvidas.
- Certificado ao final do curso (sujeito à entrega de atividades solicitadas pelos professores).
- Gravação das aulas disponíveis por pelo menos 1 ano.

```{r}
shiny::hr()
siteCursoR:::criar_section_header("Pré-requisitos") 
```

- Interesse por Ciência de Dados;

- Conhecimento intermediário sobre lógica de programação e estruturas de dados (vetores, matrizes), independentemente da linguagem;

- Conhecimento intermediário da linguagem R;

- Conhecimento básico de pacotes em R (Ver https://r-pkgs.org).


```{r}
shiny::hr()
siteCursoR:::criar_section_header("O que eu preciso ter?")
```

- Um notebook com acesso a internet e permissão para instalar novos programas;

- Se você utilizar Windows, [RTools](https://cran.r-project.org/bin/windows/Rtools/) instalado. 

- Se utilizar Linux, instalar o `r-base-dev`.

- Se utilizar o Mac, instalar o Mac Xcode Command Line Tools. 

- Uma conta de e-mail Google para acessar o [Google Classroom](https://classroom.google.com/);

-  Últimas versões do [R](https://cran.r-project.org/) e do [RStudio](https://www.rstudio.com/products/rstudio/download/) instaladas &#128571;.



