---
title: "Regressão linear"
data: "13 de março a 27 de março, aos sábados, das 9h00 às 12h00"
hora: "3 aulas, 9 horas de curso"
local: "Online"
img: "img/cursos/regressao-linear.png"
preco: "R$400,00"
banner: "img/cursos/regressao-linear-banner.png"
desc: "Familiarize-se com os principais conceitos por trás da regressão linear."
ordem: "15"
id: "52"
aberto: "true"
unit_price: "40000"
params:
  id_unico: 3
---


```{r setup, include=FALSE}
knitr::opts_chunk$set(echo = FALSE, message = FALSE, warning = FALSE)

id <- params$id_unico
```

```{r, results='asis'}
siteCursoR:::criar_section_header("Conheça o curso")
```

A regressão linear é historicamente a técnica mais discutida e utilizada na Estatística. Graças à sua facilidade de implementação e interpretação e por se ajustar bem a diversos problemas reais, ela é aplicada para modelagem de dados e testes de hipóteses nas mais diversas áreas do conhecimento.

O objetivo deste workshop é apresentar os principais conceitos por trás da regressão linear, discutindo quando é razoável aplicar essa técnica e como ajustá-la utilizando o R. Também vamos abordar interpretação de  parâmetros, testes de hipóteses e técnicas para avaliar se nossos modelos estão bem ajustados.

```{r}
shiny::h6("Você sairá deste curso apta(o) a:", style = "color: #489d51")
```


::: {.voce-saira}
- implementar modelos de regressão linear no R;
- interpretar e testar hipóteses sobre os parâmetros da regressão;
- avaliar a qualidade e validade dos modelos ajustados.
:::


```{r}
shiny::hr()
siteCursoR:::criar_section_header("Conteúdo")
```

::: {.row}

:::: {.column-esq}
- **Introdução**
  - O que é e quando usar regressão linear
  - O que são parâmetros e como interpretá-los
- **Ajuste**
  - Implementação de modelos de regressão linear no R
  - Transformações nas variáveis
  - Interações de variáveis
- **Testando hipóteses**
  - Construindo intervalos de confiança
  - Construindo testes de hipóteses
  - O valor p
- **Diagnóstico**
  - Avaliando as suposições do modelo
  - Avaliando *outliers*
  - Avaliando a qualidade do ajuste
::::

:::: {.column-dir}

::::: {.row .justify-content-center}
```{r}
# LISTAR PACOTES UTILIZADOS NO CURSO
siteCursoR:::criar_lista_stickers(c('readxl', 'dplyr', 'ggplot2', 'broom', 'janitor'))
```
:::::

:::: 

:::


```{r}
shiny::hr()
siteCursoR:::criar_section_header("Professores")
```

```{r, results='asis'}
siteCursoR:::adicionar_professores(id)
```

```{r}
shiny::hr()
siteCursoR:::criar_section_header("Como será o curso?")
```

- Aulas online, em tempo real, com um(a) professor(a) e um(a) monitor(a). 
- Exercícios "para casa" para praticar e tirar dúvidas.
- Certificado ao final do curso (sujeito à entrega de atividades solicitadas pelos professores).
- Gravação das aulas disponíveis por pelo menos 1 ano.

```{r}
shiny::hr()
siteCursoR:::criar_section_header("Pré-requisitos") 
```


- Interesse por Ciência de Dados;

- Conhecimento básico de programação (capítulos 1 a 6 do [nosso livro](https://livro.curso-r.com/));

- Conhecimentos básicos de Estatística: média, mediana, variância, proporção;

- Conhecimentos básicos de computação: criação de arquivos e pastas, instalação de programas, navegação na internet.

```{r}
shiny::hr()
siteCursoR:::criar_section_header("O que eu preciso ter?")
```

- Um notebook com acesso a internet e permissão para instalar novos programas;

- Uma conta de e-mail Google para acessar o [Google Classroom](https://classroom.google.com/);

-  Últimas versões do [R](https://cran.r-project.org/) e do [RStudio](https://www.rstudio.com/products/rstudio/download/) instaladas &#128571;.
