---
title: "Visualização de dados e relatórios"
data: "18 de março a 29 de março, às segundas e quintas, das 19h00 às 22h00"
hora: "4 aulas, 12 horas de curso"
local: "Online"
img: "img/cursos/visualizacao.1&ixid=eyJhcHBfaWQiOjEyMDd9&auto=format&fit=crop&w=800&q=80"
preco: "R$450,00"
banner: "img/cursos/visualizacao-banner.1&ixid=eyJhcHBfaWQiOjEyMDd9&auto=format&fit=crop&w=800&q=80"
desc: "Construa gráficos e relatórios para comunicar seus resultados."
ordem: "12"
id: "45"
aberto: "true"
unit_price: "45000"
params:
  id_unico: 12
---


```{r setup, include=FALSE}
knitr::opts_chunk$set(echo = FALSE, message = FALSE, warning = FALSE)

id <- params$id_unico
```

```{r, results='asis'}
siteCursoR:::criar_section_header("Conheça o curso")
```

O R é uma linguagem de programação criada para a Ciência de Dados. Ela é uma das principais ferramentas utilizadas para manipulação, visualização e modelagem de dados, além de auxiliar na divulgação dos resultados com a criação de relatórios, apresentações e dashboards. O R conta com uma comunidade super ativa, que desenvolve novas funcionalidades em ritmo acelerado, deixando a linguagem sempre atualizada com as metodologias mais recentes.

Não aguenta mais gastar tempo atualizando apresentações e relatórios repetitivos? Quer fazer um gráfico maravilhoso e o Excel te deixou na mão? Quer fazer gráficos lindos, simples e 100% reprodutíveis mas não sabe como? Se respondeu "sim" a qualquer uma dessas perguntas esse curso é pra você.
O objetivo deste curso é te ajudar a criar **lindos** gráficos e popular relatórios 100% reprodutíveis e automáticos,
sem que você precise manipular manualmente os seus dados antes de gerar os produtos finais.

```{r}
shiny::h6("Você sairá deste curso apta(o) a:", style = "color: #489d51")
```


::: {.voce-saira}
- Construir lindos gráficos em `ggplot2`, customizando o resultado com base nas suas necessidades;
- Construir mapas do Brasil usando a mesma sintaxe simples e intuitiva que você já conhece;
- Gerar relatórios, dashboards e artigos científicos a partir dos seus códigos R, seja word, ppt, html ou pdf;
- Garantir que seus relatórios são reprodutíveis.
:::


```{r}
shiny::hr()
siteCursoR:::criar_section_header("Conteúdo")
```

::: {.row}

:::: {.column-esq}
- **Visualização de dados: ggplot2 pronto para publicação**
  - Boas práticas para construção de gráficos
  - Customização dos elementos gráficos
  - Cores e gradientes
  - Construindo mapas com o `geom_sf()`
  - Extensões do pacote `{ggplot2}`
  - Construindo seu próprio tema no `{ggplot2}`
- **R Markdown e seus outputs**
  - Customização de relatórios em Word
  - CSS básico para Rmarkdown
  - Customização de relatórios em PPT
- **Canivete suíço de visualização**
  - Dashboards estáticos: O pacote flexdashboard
  - Apresentações impressionantes: O pacote xaringan
  - Conteúdos extensos: O pacote pagedown
  - Artigos e relatórios científicos: O pacote rticles
::::

:::: {.column-dir}

::::: {.row .justify-content-center}
```{r}
siteCursoR:::criar_lista_stickers(c('tidyverse', 'ggplot2', 'rmarkdown'))
```
:::::

:::: 

:::


```{r}
shiny::hr()
siteCursoR:::criar_section_header("Professores")
```

```{r, results='asis'}
siteCursoR:::adicionar_professores(id)
```

```{r}
shiny::hr()
siteCursoR:::criar_section_header("Como será o curso?")
```

- Aulas online, em tempo real, com um(a) professor(a) e um(a) monitor(a). 
- Exercícios "para casa" para praticar e tirar dúvidas.
- Projeto de análise de dados para aplicar o conteúdo aprendido.
- Certificado ao final do curso (sujeito à entrega de atividades solicitadas pelos professores).
- Gravação das aulas disponíveis por pelo menos 1 ano.

```{r}
shiny::hr()
siteCursoR:::criar_section_header("Pré-requisitos") 
```

- O conteúdo do curso [R para Ciência de Dados I](https://www.curso-r.com/cursos/r4ds-1/).

```{r}
shiny::hr()
siteCursoR:::criar_section_header("O que eu preciso ter?")
```

- Um notebook com acesso a internet e permissão para instalar novos programas;

- Uma conta de e-mail Google para acessar o [Google Classroom](https://classroom.google.com/);

-  Últimas versões do [R](https://cran.r-project.org/) e do [RStudio](https://www.rstudio.com/products/rstudio/download/) instaladas &#128571;.
