---
title: "XGBoost"
data: "12 de junho e 26 de junho, três sábados, das 9h00 às 12h00"
hora: "3 aulas, 9 horas de curso"
local: "Online"
img: "img/cursos/xgboost.png"
preco: "R$450,00"
banner: "img/cursos/xgboost-banner.png"
desc: "Aprenda a implementar um dos algoritmos de Machine Learning mais utilizados da atualidade."
ordem: "35"
id: "43"
aberto: "true"
unit_price: "45000"
params:
  id_unico: 7
---


```{r setup, include=FALSE}
knitr::opts_chunk$set(echo = FALSE, message = FALSE, warning = FALSE)

id <- params$id_unico
```

```{r, results='asis'}
siteCursoR:::criar_section_header("Conheça o curso")
```

O XGBoost é um dos algoritmos mais utilizados atualmente para resolver problemas de modelagem preditiva, sendo um dos modelos mais vezes campeão de competições do Kaggle.

O objetivo deste workshop é apresentar os principais conceitos por trás desse algoritmo e mostrar como ajustar, tunar e avalir a sua performance. Também vamos discutir sobre o framework do Machine Learning e apresentar algumas técnicas de interpretabilidade.

```{r}
shiny::h6("Você sairá deste curso apta(o) a:", style = "color: #489d51")
```


::: {.voce-saira}
- organizar um projeto de Machine Learning;
- utilizar o XGBoost em problemas de modelagem preditiva;
- ajustar um XGBoost utilizando o R;
- avaliar a performance dos seus modelos preditivos.
:::


```{r}
shiny::hr()
siteCursoR:::criar_section_header("Conteúdo")
```

::: {.row}

:::: {.column-esq}
- O que é e quando utilizar o XGBoost
- Criando um XGBoost passo-a-passo
- Tuning do modelo
- *Overfitting* e validação cruzada
- Métricas de performance
- Introdução ao Tidymodels
- Ajustanto um XGBoost no R com Tidymodels
- Tradução de um XGBoost em SQL
::::

:::: {.column-dir}

::::: {.row .justify-content-center}
```{r}
siteCursoR:::criar_lista_stickers(c('tidymodels', 'parsnip', 'dials', 'yardstick', 'recipes', 'rsample'))
```
:::::

:::: 

:::

```{r}
shiny::hr()
siteCursoR:::criar_section_header("Professores")
```

```{r, results='asis'}
siteCursoR:::adicionar_professores(id)
```

```{r}
shiny::hr()
siteCursoR:::criar_section_header("Como será o workshop?")
```

- Aulas online, em tempo real, com um(a) professor(a) e um(a) monitor(a). 
- Exercícios "para casa" para praticar e tirar dúvidas.
- Projeto de análise de dados para aplicar o conteúdo aprendido.
- Certificado ao final do curso (sujeito à entrega de atividades solicitadas pelos professores).
- Gravação das aulas disponíveis por pelo menos 1 ano.

```{r}
shiny::hr()
siteCursoR:::criar_section_header("Pré-requisitos") 
```

- O conteúdo do curso [R para Ciência de dados I](https://www.curso-r.com/cursos/r4ds-1)

- O conteúdo do curso [Introdução ao Machine Learning](https://www.curso-r.com/cursos/intro-machine-learning/)

- Conhecimentos básicos de Estatística: média, mediana, variância, proporção;

- Conhecimentos básicos de computação: criação de arquivos e pastas, instalação de programas, navegação na internet.

```{r}
shiny::hr()
siteCursoR:::criar_section_header("O que eu preciso ter?")
```

- Um notebook com acesso a internet e permissão para instalar novos programas;

- Uma conta de e-mail Google para acessar o [Google Classroom](https://classroom.google.com/);

-  Últimas versões do [R](https://cran.r-project.org/) e do [RStudio](https://www.rstudio.com/products/rstudio/download/) instaladas &#128571;.
