```{r setup, include=FALSE}
knitr::opts_chunk$set(echo = FALSE, message = FALSE, warning = FALSE)

id <- params$id_unico
```

```{r, results='asis'}
siteCursoR:::criar_section_header("Conheça o curso")
```

O R é uma linguagem de programação criada para a Ciência de Dados. Ela é uma das principais ferramentas utilizadas para manipulação, visualização e modelagem de dados, além de auxiliar na divulgação dos resultados com a criação de relatórios, apresentações e dashboards. O R conta com uma comunidade super ativa, que desenvolve novas funcionalidades em ritmo acelerado, deixando a linguagem sempre atualizada com as metodologias mais recentes.

O objetivo deste curso é apresentar os conceitos essenciais de programação, utiliznado o R como base. Vamos te guiar pelos fundamentos da linguagem, solidificando seus conhecimentos prévios ou te introduzindo ao mundo da programação voltada à análise de dados. Para motivar ainda mais, vamos te mostrar como a programação pode te ajudar em muitas tarefas cotidianas de análise de dados.


```{r}
shiny::h6("Você sairá deste curso apta(o) a:", style = "color: #489d51")
```


::: {.voce-saira}
- Escrever e rodar scripts em R
- Utilizar o RStudio como ambiente de programação em R
- Utilizar lógica de programação em problemas de análise de dados
- Aprender outras linguagens de programação com maior facilidade
:::


```{r}
shiny::hr()
siteCursoR:::criar_section_header("Conteúdo")
```

::: {.row}

:::: {.column-esq}
- **Ambientação ao R e ao RStudio**
    - Vantagens de usarmos programação para analisar dados
    - O que é e por que usar o RStudio
    - Escrevendo e rodando códigos
- **Introdução à programação em R**
    - Objetos e vetores
    - Classes: números, caracteres, lógicos e data frames
    - Data frames
    - Operadores de seleção
    - Utilizando e criando funções no R
    - Operadores lógicos e aritméticos
    - Loopings de programação: for e while
    - O operador pipe (%>%)
- **Programação no dia a dia**
    - Exemplos de scripts reais
    - Usando e instalando pacotes
    - Estruturação de projetos
    - Boas práticas de programação em R
::::

:::: {.column-dir}

::::: {.row .justify-content-center}
```{r}
siteCursoR:::criar_lista_stickers(c('magrittr'))
```
:::::

:::: 

:::


```{r}
shiny::hr()
siteCursoR:::criar_section_header("Professores")
```

```{r, results='asis'}
siteCursoR:::adicionar_professores(id)
```

```{r}
shiny::hr()
siteCursoR:::criar_section_header("Como será o curso?")
```

- Aulas online, em tempo real, com um(a) professor(a) e um(a) monitor(a). 
- Diversos exercícios "para casa" para praticar e tirar dúvidas.
- Projeto de análise de dados para aplicar o conteúdo aprendido.
- Certificado ao final do curso (sujeito à entrega de atividades solicitadas pelos professores).
- Gravação das aulas disponíveis por pelo menos 1 ano.

```{r}
shiny::hr()
siteCursoR:::criar_section_header("Pré-requisitos") 
```

- Noções de utilização de um sistema operacional (Windows, Linux, MacOS)
  - Criação de arquivos e pastas
  - Instalação de programas
  - Acesso à internet e download de arquivos
- Interesse em aprender uma linguagem de programação

```{r}
shiny::hr()
siteCursoR:::criar_section_header("O que eu preciso ter?")
```


- Um PC ou notebook com acesso a internet e permissão para instalar novos programas;

- Uma conta de e-mail Google para acessar o [Google Classroom](https://classroom.google.com/);

-  Últimas versões do [R](https://cran.r-project.org/) e do [RStudio](https://www.rstudio.com/products/rstudio/download/) instaladas &#128571;.
