---
title: "`r siteCursoR::pegar_info_curso(param_id, 'title')`"
data: "`r siteCursoR::pegar_data_curso(param_id)`"
hora: "`r siteCursoR::pegar_carga_horaria(param_id)`"
local: "`r siteCursoR::pegar_info_turma(param_id, 'local')`"
img: "`r siteCursoR::pegar_info_curso(param_id, 'img')`"
preco: "`r siteCursoR::pegar_preco(param_id)`"
banner: "`r siteCursoR::pegar_info_curso(param_id, 'banner')`"
desc: "`r siteCursoR::pegar_info_curso(param_id, 'desc')`"
ordem: "`r siteCursoR::pegar_info_curso(param_id, 'ordem')`"
id: "`r as.character(siteCursoR::pegar_info_turma(param_id, 'curso_id'))`"
aberto: "`r siteCursoR::verificar_turma_aberta(param_id)`"
unit_price: "`r siteCursoR::pegar_info_turma(param_id, 'valor')`"
---

```{r setup, include=FALSE}
knitr::opts_chunk$set(echo = FALSE, message = FALSE, warning = FALSE)

id <- param_id
```

```{r, results='asis'}
siteCursoR:::criar_section_header("Conheça o curso")
```

O R é uma linguagem de programação criada para a Ciência de Dados. Ela é uma das principais ferramentas utilizadas para manipulação, visualização e modelagem de dados, além de auxiliar na divulgação dos resultados com a criação de relatórios, apresentações e dashboards. O R conta com uma comunidade super ativa, que desenvolve novas funcionalidades em ritmo acelerado, deixando a linguagem sempre atualizada com as metodologias mais recentes.

[DESCREVER OBJETIVO DO CURSO]

```{r}
shiny::h6("Você sairá deste curso apta(o) a:", style = "color: #489d51")
```


::: {.voce-saira}
[LISTAR TAREFAS QUE O ALUNO IRÁ APRENDER]
- tarefas 1
- tarefas 2
- tarefas 3
- ...
:::


```{r}
shiny::hr()
siteCursoR:::criar_section_header("Conteúdo")
```

::: {.row}

:::: {.column-esq}
[ESCREVER EMENTA DO CURSO]
- **Grande tópico**
  - tópico 1
  - tópico 2
  - tópico 3
- **Grande tópico**
  - tópico 1
  - tópico 2
  - tópico 3
- **Grande tópico**
  - tópico 1
  - tópico 2
  - tópico 3
::::

:::: {.column-dir}

::::: {.row .justify-content-center}
```{r}
# LISTAR PACOTES UTILIZADOS NO CURSO
siteCursoR::criar_lista_stickers(c('tidyverse'))
```
:::::

:::: 

:::


```{r}
shiny::hr()
siteCursoR:::criar_section_header("Professores")
```

```{r, results='asis'}
siteCursoR:::adicionar_professores(id)
```

```{r}
shiny::hr()
siteCursoR:::criar_section_header("Como será o curso?")
```

[VERIFICAR INFORMAÇÕES SOBRE O CURSO]

- Aulas online, em tempo real, com um(a) professor(a) e um(a) monitor(a). 
- Diversos exercícios "para casa" para praticar e tirar dúvidas.
- Projeto de análise de dados para aplicar o conteúdo aprendido.
- Gravação das aulas disponíveis por pelo menos 1 ano.

```{r}
shiny::hr()
siteCursoR:::criar_section_header("Pré-requisitos") 
```

[LISTAR PRÉ-REQUISITOS DO CURSO]

- Interesse por Ciência de Dados;

- Desejo de aprender a programar (em R);

- Conhecimentos básicos de Estatística: média, mediana, variância, proporção;

- Conhecimentos básicos de computação: criação de arquivos e pastas, instalação de programas, navegação na internet.

```{r}
shiny::hr()
siteCursoR:::criar_section_header("O que eu preciso ter?")
```

[VERIFICAR MATERIAL NECESSÁRIO]

- Um notebook com acesso a internet e permissão para instalar novos programas;

- Uma conta de e-mail Google para acessar o Google Classroom;

-  Últimas versões do [R](https://cran.r-project.org/) e do [RStudio](https://www.rstudio.com/products/rstudio/download/) instaladas &#128571;.

