```{r setup, include=FALSE}
knitr::opts_chunk$set(echo = FALSE, message = FALSE, warning = FALSE)

id <- params$id_unico
```

```{r, results='asis'}
siteCursoR:::criar_section_header("Conheça o curso")
```

O R é uma linguagem de programação criada para a Ciência de Dados. Ela é uma das principais ferramentas utilizadas para manipulação, visualização e modelagem de dados, além de auxiliar na divulgação dos resultados com a criação de relatórios, apresentações e dashboards. O R conta com uma comunidade super ativa, que desenvolve novas funcionalidades em ritmo acelerado, deixando a linguagem sempre atualizada com as metodologias mais recentes.

O objetivo deste curso é apresentar os conceitos essenciais de programação em R para Ciência de Dados. A partir de exemplos reais de análise de dados, apresentaremos os principais pacotes para importação, manipulação e visualização de dados. Para motivar ainda mais, ensinaremos também como utilizar o R para criar um dashboard para comunicarmos nossos resultados.

```{r}
shiny::h6("Você sairá deste curso apta(o) a:", style = "color: #489d51")
```


::: {.voce-saira}
- importar e empilhar centenas de bases em poucos segundos;
- fazer diversas operações de manipulação de base de dados, como selecionar, criar e modificar colunas, ordenar e filtrar linhas, criar agregações e juntar duas bases;
- construir gráficos de pontos (dispersão), linhas (séries temporais), barras, boxplots e histogramas;
- produzir relatórios estatísticos automáticos e reprodutíveis;
- construir dashboards estáticos para comunicar seus resultados.
:::


```{r}
shiny::hr()
siteCursoR:::criar_section_header("Conteúdo")
```

::::: {.row}

:::: {.column-esq}
- **Ambientação ao R e ao RStudio**
  - Vantagens de usarmos programação para analisar dados
  - O que é e por que usar o RStudio 
  - Escrevendo e rodando códigos
- **Introdução à programação em R**
  - Objetos e vetores
  - Classes: números, caracteres, lógicos e data frames
  - Funções e pacotes
  - O operador pipe (`%>%`)
- **Importação de bases para dentro do R**
  - Importando arquivos de texto: `.csv` e `.txt`
  - Importando arquivos excel: `.xls` e `.xlsx`
- **Manipulação de bases de dados (o pacote `dplyr`)**
  - Selecionando colunas 
  - Filtrando e ordenando linhas
  - Modificando e criando colunas 
  - Criando sumarizações
  - Juntando duas bases
- **Gráficos (o pacote `ggplot2`)**
  - Gráficos de pontos (dispersão)
  - Gráficos de barras
  - Boxplots e histogramas
  - Customizando gráficos
- **Relatórios e dashboards em R Markdown**
  - Introdução ao `R Markdown`
  - Construindo relatórios em HTML, PDF e Word
::::

:::: {.column-dir}

::: {.row .justify-content-center}
```{r, results='asis'}
siteCursoR:::criar_lista_stickers(c('tidyverse', 'magrittr', 'readr', 'readxl', 'dplyr', 'ggplot2', 'rmarkdown', 'flexdashboard'))
```
:::

:::: 

:::::


```{r}
shiny::hr()
siteCursoR:::criar_section_header("Professores")
```

```{r, results='asis'}
siteCursoR:::adicionar_professores(id)
```



```{r}
shiny::hr()
siteCursoR:::criar_section_header("Como será o curso?")
```

- Aulas online, em tempo real, com um(a) professor(a) e um(a) monitor(a). 
- Diversos exercícios "para casa" para praticar e tirar dúvidas.
- Projeto de análise de dados para aplicar o conteúdo aprendido.
- Certificado ao final do curso (sujeito à entrega de atividades solicitadas pelos professores).
- Gravação das aulas disponíveis por pelo menos 1 ano.


```{r}
shiny::hr()
siteCursoR:::criar_section_header("Pré-requisitos") 
```

- Interesse por Ciência de Dados;
- Desejo de aprender a programar (em R);
- Conhecimentos básicos de computação: criação de arquivos e pastas, instalação de programas, navegação na internet.


```{r}
shiny::hr()
siteCursoR:::criar_section_header("O que eu preciso ter?")
```

- Um notebook com acesso a internet e permissão para instalar novos programas;
- Uma conta de e-mail Google para acessar o [Google Classroom](https://classroom.google.com/);
- Últimas versões do [R](https://cran.r-project.org/) e do [RStudio](https://www.rstudio.com/products/rstudio/download/) instaladas &#128571;.

