```{r setup, include=FALSE}
knitr::opts_chunk$set(echo = FALSE, message = FALSE, warning = FALSE)

id <- params$id_unico
```

```{r, results='asis'}
siteCursoR:::criar_section_header("Conheça o curso")
```

O R é uma linguagem de programação criada para a Ciência de Dados. Ela é uma das principais ferramentas utilizadas para manipulação, visualização e modelagem de dados, além de auxiliar na divulgação dos resultados com a criação de relatórios, apresentações e dashboards. O R conta com uma comunidade super ativa, que desenvolve novas funcionalidades em ritmo acelerado, deixando a linguagem sempre atualizada com as metodologias mais recentes.

O objetivo deste curso é aprofundar os conceitos essenciais de programação em R para Ciência de Dados. A partir de problemas reais de análise de dados, apresentaremos técnicas intermediárias e avançadas de manipulação de dados, construção de gráficos e conceitos de programação funcional. Para motivar ainda mais, faremos ao final do curso uma introdução ao Shiny, possibilitando a criação de dashboards interativos que podem ser disponibizados online.

```{r}
shiny::h6("Você sairá deste curso apta(o) a:", style = "color: #489d51")
```


::: {.voce-saira}
- organizar seus projetos de análise de dados para gerar agilidade e eficiência;
- fazer manipulações de dados mais complexas com os pacotes dplyr e tidyr, como pivotagem e diversos tipos de joins;
- manipular texto e datas com os pacotes stringr e lubridate;
- substituir loopings em for e while pelas maravilhosas funções do pacote purrr;
- costruir e disponibilizar online um aplicativo interativo para compartilhar resultados da sua análise.
:::


```{r}
shiny::hr()
siteCursoR:::criar_section_header("Conteúdo")
```


::: {.row}

:::: {.column-esq}
- **Organização de projetos**
  - Por que não usar `.RData` e `.Rhistory`
  - Git e Github
  - Funções e dependências
  - Pacotes
- **Manipulação de dados**
  - dplyr avançado: `across()`, `where()` e joins
  - Manipulação de textos com o pacote `{stringr}`
  - Manipulação de datas com o pacote `{lubridate}`
- **Visualização de dados**
  - Extensões do pacote `{ggplot2}`
  - Construindo mapas com o `geom_sf()`
  - Construindo seu próprio tema no `{ggplot2}`
- **Programação funcional**
  - Listas e list-columns
  - Introdução ao pacote `{purrr}`
  - Substituindo for e while pelas funções `map_()`
- **Comunicação**
  - Introdução ao Shiny
  - A lógica ui/server
  - Inputs e outputs
  - Hospedando um aplicativo no [shinyapps.io](https://www.shinyapps.io/)
::::

:::: {.column-dir}

::::: {.row .justify-content-center}
```{r}
siteCursoR:::criar_lista_stickers(c('tidyverse', 'dplyr', 'stringr', 'lubridate', 'ggplot2', 'purrr', 'usethis', 'devtools', 'shiny')) 
```
:::::

:::: 

:::


```{r}
shiny::hr()
siteCursoR:::criar_section_header("Professores")
```

```{r, results='asis'}
siteCursoR:::adicionar_professores(id)
```

```{r}
shiny::hr()
siteCursoR:::criar_section_header("Como será o curso?")
```

- Aulas online, em tempo real, com um(a) professor(a) e um(a) monitor(a). 
- Diversos exercícios "para casa" para praticar e tirar dúvidas.
- Projeto de análise de dados para aplicar o conteúdo aprendido.
- Gravação das aulas disponíveis por pelo menos 1 ano.

```{r}
shiny::hr()
siteCursoR:::criar_section_header("Pré-requisitos") 
```

- O conteúdo do curso [R para Ciência de dados I](https://www.curso-r.com/cursos/r4ds-1)

- Conhecimentos básicos de Estatística: média, mediana, variância, proporção.

```{r}
shiny::hr()
siteCursoR:::criar_section_header("O que eu preciso ter?")
```

- Um notebook com acesso a internet e permissão para instalar novos programas;

- Uma conta de e-mail Google para acessar o [Google Classroom](https://classroom.google.com/);

-  Últimas versões do [R](https://cran.r-project.org/) e do [RStudio](https://www.rstudio.com/products/rstudio/download/) instaladas &#128571;.

