```{r setup, include=FALSE}
knitr::opts_chunk$set(echo = FALSE, message = FALSE, warning = FALSE)

id <- params$id_unico
```

```{r, results='asis'}
siteCursoR:::criar_section_header("Conheça o curso")
```

Web scraping é a tarefa de extrair (raspar) dados da internet de forma automatizada. Dificuldade de acesso a dados públicos gerada por sistemas mal construídos ou motivação política torna essa prática uma etapa essencial em diversas análises.

O objetivo deste workshop é apresentar as principais ferramentas e estratégias para baixar dados da internet utilizando o R. Para isso, abordaremos as noções básicas de como um site é construído, como funcionam as requisições web e como descobrir o caminho até um conteúdo específico de uma página. Também abordaremos o uso de APIs e o que fazer quando o fluxo usual de raspagem não funciona.

```{r}
shiny::h6("Você sairá deste curso apta(o) a:", style = "color: #489d51")
```


::: {.voce-saira}
- organizar um projeto de web scraping;
- escrever scripts em R para baixar dados da internet;
- construir robôs para coletar dados da internet de forma automática;
- estruturar dados de arquivos `.xml`, `.html` e `.json`;
- baixar dados de APIs.
- identificar a forma mais eficiente de implementar soluções para raspar sites complexos.
:::


```{r}
shiny::hr()
siteCursoR:::criar_section_header("Conteúdo")
```

::: {.row}

:::: {.column-esq}
- **Introdução**
  - O que é e quando fazer web scraping
  - O ciclo do web scraping
  - Noções de protocolo HTTP
- **Construindo um scraper**
  - Requisições HTTP
  - Baixando páginas a partir do R
  - O pacote `httr`
  - O pacote `xml2`
  - Validando os dados baixados
  - Estruturando os dados baixados
  - Como iterar algoritmos no R
- **APIs**
  - Acessando dados de APIs
  - Acessar APIs com OAuth2
- **Melhorando seu algoritmo**
  - Tratamento de erros
  - Paralelização
- **Raspagem de páginas complexas**
  - Páginas dinâmicas com Selenium
::::

:::: {.column-dir}

::::: {.row .justify-content-center}
```{r}
# LISTAR PACOTES UTILIZADOS NO CURSO
siteCursoR:::criar_lista_stickers(c('tidyverse'))
```
:::::

:::: 

:::

```{r}
shiny::hr()
siteCursoR:::criar_section_header("Professores")
```

```{r, results='asis'}
siteCursoR:::adicionar_professores(id)
```

```{r}
shiny::hr()
siteCursoR:::criar_section_header("Como será o curso?")
```

- Aulas online, em tempo real, com um(a) professor(a) e um(a) monitor(a). 
- Diversos exercícios "para casa" para praticar e tirar dúvidas.
- Certificado ao final do curso (sujeito à entrega de atividades solicitadas pelos professores).
- Gravação das aulas disponíveis por pelo menos 1 ano.

```{r}
shiny::hr()
siteCursoR:::criar_section_header("Pré-requisitos") 
```

- O conteúdo do curso [R para Ciência de dados I](https://www.curso-r.com/cursos/r4ds-1)

- Conhecimentos básicos de computação: criação de arquivos e pastas, instalação de programas, navegação na internet.

```{r}
shiny::hr()
siteCursoR:::criar_section_header("O que eu preciso ter?")
```

- Um notebook com acesso a internet e permissão para instalar novos programas;

- Uma conta de e-mail Google para acessar o [Google Classroom](https://classroom.google.com/);

-  Últimas versões do [R](https://cran.r-project.org/) e do [RStudio](https://www.rstudio.com/products/rstudio/download/) instaladas &#128571;.
